【裁判字號】    97,上更(一),178
【裁判日期】    971126
【裁判案由】    常業詐欺等
【裁判全文】
臺灣高等法院高雄分院刑事判決     97年度上更(一)字第178號
上  訴  人  台灣高雄地方法院檢察署檢察官
上  訴  人
即  被  告  丙○○
選任辯護人  林樹根  律師
            洪茂松  律師
            邱麗妃  律師
上  訴  人
即  被  告  戊○○
                    另住高雄市小港區○○○路30巷9號
上列上訴人因常業詐欺等案件，不服臺灣高雄地方法院90年度訴
字第2229號中華民國95年5 月15日第一審判決（起訴案號：臺灣
高雄地方法院檢察署89年度偵字第13199 號、89年度偵字第1319
9 號、第15181 號、第15182 號、15183 號、第15184 號、1518
5 號、第15186 號、第15187 號、第15188 號、第15189 號、第
15190 號、第15191 號、第15628 號、第15629 號、第22454 號
），提起上訴，判決後經最高法院發回更審，本院判決如下：
     主  文
原判決關於丙○○、戊○○部分撤銷。
丙○○共同意圖為自己及他人不法之所有，以詐術使人將本人之
物交付為常業，處有期徒刑壹年陸月，減為有期徒刑玖月。
戊○○意圖為自己及他人不法之所有，以詐術使人將本人之物交
付為常業，處有期徒刑壹年貳月，減為有期徒刑柒月。如附表2
所示信用卡申請書正卡申請人親筆簽名欄上偽造之署名拾枚、如
附表3 所示偽造之印章拾顆、如附表4 所示掛號郵件回執單上偽
造之印文拾枚、如附表5 所示信用卡背面持卡人簽名欄上偽造之
署名伍枚，及如附表6 所示信用卡簽帳單持卡人簽名欄上偽造之
署名柒拾肆枚，均沒收。
     事  實
一、丙○○係高雄市○○○路175 號7 、8 樓皇家大業股份有限
    公司（以下簡稱皇家大業公司）第2 支部之副理，竟與該公
    司經理黃敏誌（已經最高法院及本院判處有期徒刑2 年確定
    ）共同基於意圖為自己不法所有，並以詐欺資為常業之犯意
    聯絡，自民國（以下同）88年間起，由不詳姓名年籍人士（
    不能證明其等與黃敏誌、丙○○有詐欺之犯意聯絡），以招
    募公司職員為由，在報紙上登載廣告，再向前來應徵之人員
    佯稱：如賣出公司之銀貂氣血循環機，可獲得獎金，賣的愈
    多，升的職位愈高，獲得獎金愈多，應徵者可以先買進銀貂
    氣血循環機，取得職位及獎金後，公司會再幫忙將銀貂氣血
    循環機出售等語，致使應徵者癸○○（原名袁璞生，起訴書
    誤載為袁樸生）、午○○、地○○、天○（原名邱微真）、
    玄○○、庚○○、壬○○、宇○○、辰○○、丑○○、寅○○、卯○○、亥○○、未○○（以下簡稱癸○○等14人）等
    人陷於錯誤，誤信皇家大業公司將協助其等販售所購買之銀
    貂氣血循環機，乃於如附表1 所示之時間，分別購入如附表
    1 所示數量、金額之銀貂氣血循環機，惟黃敏誌、丙○○2
    人於癸○○等14人購買銀貂氣血循環機後，即均置之不理，
    而所賦予之公司職位亦僅虛名，未有工作可作，亦並未提供
    癸○○等14人任何銷售上之協助，癸○○等人始知受騙，丙○○、黃敏誌2 人因此共詐得新臺幣（下同）1,154,700 元
    ，除依該公司規定，每台以1 萬元計算業績獎金，由經理以
    下人員分配取得外，其餘則歸公司取得。
二、戊○○為稱皇家大業公司襄理，有吳桂明、林榮閔、鄭閔駿
    、吳瑞文、孫國祥、蔡明宏、張洋溢（起訴書誤載為張良溢
    ，以下簡稱吳桂明等7 人）至皇家大業公司應徵後，因無資
    力購買銀貂氣血循環機，而欲申請信用卡，擬以信用卡刷卡
    方式繳納購買銀貂氣血循環機之貨款，惟吳桂明等7 人並未
    具備申請信用卡之資格。詎戊○○為求發卡公司能順利核發
    信用卡金卡，以便向中國信託商業銀行股份有限公司（下稱
    中國信託銀行）信用卡承辦人員李顯江（雖經臺灣高雄地方
    法院檢察署檢察官不起訴處分，惟法院不受拘束）分配辦理
    信用卡獎金，乃與李顯江共同基於偽造署押，偽造及行使偽
    造私文書、特種文書之概括犯意聯絡與行為分擔，由李顯江
    於88年間，在高雄地區，提供台塑公司員工識別證樣本予戊○○，戊○○收受上開識別證樣本後，將吳桂明等7 人之照
    片影印於上開識別證上，偽造吳桂明等7 人任職於台塑公司
    之員工識別證影本7 張，並於信用卡申請書正卡申請人職業
    資料欄上填寫吳桂明等7 人任職於台塑公司，而偽造不實之
    私文書，嗣將上開台塑公司員工識別證及信用卡申請書交付
    李顯江，由李顯江持向中國信託銀行申請信用卡金卡，而行
    使偽造之私文書及特種文書，致使不知情之中國信託銀行分
    別於88年（起訴書誤載為87年）12月13日核發信用卡予吳桂
    明、吳瑞文、孫國祥、蔡明宏，於88年11月29日核發信用卡
    予林榮閔、鄭閔駿，於88年12月21日核發信用卡予張洋溢，
    均足以生損害於台塑公司及中國信託商業銀行。
三、戊○○復與李顯江承前揭偽造署押，偽造及行使偽造私文書
    、特種文書之概括犯意聯絡及行為分擔，因戊○○明知申○○、丁○○、乙○○、甲○○、子○○、辛○○、宙○○、
    己○○、林志達、戌○○（以下簡稱申○○等10人）均未申
    辦中國信託銀行信用卡，竟於申○○等10人不知情之情形下
    ，先由戊○○於88年間，在高雄地區，以同一手法偽造申○○等10人任職於台塑公司之員工識別證影本各1 張，並於信
    用卡申請書正卡申請人職業資料欄上填寫吳桂明等人任職於
    台塑公司，及於申請書正卡申請人親筆中文簽名欄上偽造如
    附表2 所示申○○等10人之署名各1 枚，且將申○○等人之
    居住地址均記載為李顯江所經營設於高雄市○鎮區○○街19
    4 號「不怎麼樣泡沫紅茶店」後，將上開偽造之申○○等10
    人照片之台塑公司員工識別證影本及信用卡申請書交付李顯
    江，再由李顯江持向中國信託銀行申請信用卡金卡，而行使
    偽造之私文書及特種文書，足生損害於台塑公司，致使不知
    情之中國信託銀行信用卡承辦人員於88年（起訴書誤載為87
    年）12月23日核發信用卡予申○○，於88年11月26日核發信
    用卡予子○○，於88年11月29日核發信用卡予乙○○、辛○○、宙○○，於88年12月21日核發信用卡予丁○○、甲○○
    、己○○、林志偉及戌○○。又戊○○為順利領取前開信用
    卡，乃於不詳時地，委託不知情之刻印人員偽刻如附表3 所
    示申○○等10人之印章各1 顆後，將該印章交給不知情之「
    不怎麼樣泡沫紅茶店」店員周儷潾（原名周惠玲），委託周
    儷潾持該印章向郵差領取中國信託銀行核發之信用卡，嗣周
    儷潾乃於中國信託銀行將上開信用卡郵寄至高雄市○鎮區○○街194 號之際，將上開偽造之申○○等10人之印章，交由
    不知情之郵務人員偽造如附表4 所示申○○等10人之印文各
    1 枚於郵務人員製作之掛號郵件回執單上，而偽造申○○等
    10人收受該信用卡郵件之收據，持交郵務人員行使，周儷潾
    並於領取信用卡後交給戊○○。嗣戊○○於取得前開信用卡
    後，再承前開偽造署押、行使偽造私文書之概括犯意，並基
    於常業詐欺之犯意，連續於如附表5 所示之信用卡背面持卡
    人簽名欄偽簽乙○○、子○○、辛○○、宙○○、戌○○等
    人之署名各1 枚，而偽造成證明可供核對簽名之文書後，連
    續或親自或央人於如附表6 所示之時間、地點，向如附表6
    所示之特約商店消費如附表6 所示之金額，並均由其於1 式
    2 聯之簽帳單上（包括持卡人存根聯及特約商店存根聯）偽
    簽如附表6 所示申○○等10人之署名，而偽造該紙屬於私文
    書性質之簽帳單後，持以行使交付於各該特約商店店員，使
    店員誤以為真正持卡人消費而將盜刷物品交付與戊○○，戊○○因而共計詐得合計價值64萬1,348 元之財物，足以生損
    害於各該特約商店、中國信託銀行及申○○等10人。
四、案經高雄市政府警察局新興分局移送臺灣高雄地方法院檢察
    署檢察官偵查起訴。
     理  由
壹、證據能力部分：
    按被告以外之人於審判外之言詞或書面陳述，除法律有規定
    者外，不得作為證據，刑事訴訟法第159 條固定有明文，惟
    被告以外之人於審判外之陳述，雖不符同法第159 條之1 至
    之4 規定，而經當事人於審判程序同意作為證據，法院審酌
    該言詞陳述或書面陳述作成時之情況，認為適當者，亦得為
    證據。又當事人、代理人或辯護人於法院調查證據時，知有
    第159 條第1 項不得為證據之情形，而未於言詞辯論終結前
    聲明異議者，視為有前項之同意，亦據同法159 條之5 規定
    甚明。本件被害人袁璞生等14人、被害人吳桂明等7 人、被
    害人申○○等10人於警訊及偵查中之陳訴性質上雖屬具有傳
    聞證據性質之證據，惟被告、辯護人就上開證據（含傳聞證
    據、非傳聞證據及符合法定傳聞法則例外之證據），被告丙○○已同意作為證據，被告戊○○未聲明異議，審酌上開言
    詞陳述及書面作成時之證據取得過程並無瑕疵，亦無任何違
    法取證之不適當情形，且與待證事實具有關連性等情況，認
    為適當，依刑事訴訟法第159 條之5 之規定，得為證據，而
    有證據能力。
貳、被告丙○○罪證部分：
一、訊之被告丙○○就其係皇家大業公司第2 支部之副理，又該
    公司員工如賣出公司之「銀貂氣血循環機」可獲得獎金，賣
    得越多，升的職位越高及獲得獎金越多，袁璞生等等14人，
    以1 台「銀貂氣血循環機」15,300元之價格，分別購入1 至
    10台不等，每台公司撥出1 萬元供做計算業績獎金，由經理
    及其下屬從中獲得約70% 業績獎金（包括副理及其下屬從中
    取得63% 業績獎金，即差額7%由經理取得，襄理以下業績獎
    金依公司內部規定遞減發給），逾1 萬元部分則歸公司取得
    之事實並不爭執，惟矢口否認有何常業詐欺之犯行，辯稱：
    我從頭到尾都沒有跟告訴人他們說要幫他們賣氣血循環機，
    裡面有五人是我的下線，他們在之前的庭訊時都沒有說到我
    ，為何到最後一次庭訊才說到我，我是被他們冤枉的，我擔
    任副理職位，只負責員工招攬及面試，面試時我向前來應徵
    的人介紹公司的產品，但並未告訴癸○○等14名應徵者，可
    以先買入銀貂氣血循環機，以取得職位及高額獎金後，公司
    會幫忙銷售出去云云。惟查：
（一）被害人癸○○、午○○、地○○、天○、玄○○、庚○○
      、壬○○、宇○○、辰○○、丑○○、寅○○、卯○○、
      亥○○、未○○等人前往皇家大業公司應徵時，被告丙○○分別向其等詐稱：渠等可以先買進銀貂氣血循環機，取
      得職位及獎金，公司會幫忙將銀貂氣血循環機出售，致被
      害人癸○○等14人信以為真，誤信公司將幫忙出售所購入
      之銀貂氣血循環機，乃分別購入如附表1 所示數量、金額
      之銀貂氣血循環機等情，業據被害人癸○○等14人於原審
      證述如下：
  １、證人即被害人癸○○於原審91年4 月22日審理時證稱：我
      是去應徵會計，他們有要求我們到公司聽課，並告訴我說
      原來要錄取15位，先錄用36位，再表示要利用我的卡作業
      績，就是以刷卡購買機器，但他們告訴我在1 個月內就會
      把機器售出，並不會讓我有損失，我因為想要那份工作，
      才答應他們利用我的信用卡，刷卡的帳單來了之後，我告
      訴經理黃敏誌，黃敏誌表示他會負擔刷卡的帳單，但同時
      告訴我公司要在大陸擴編，問我要不要到大陸去，要我簽
      下承攬契約，我就簽了，但後來黃敏誌都沒有付刷卡帳單
      ，也沒有要我到大陸工作的跡象，後來我就到勞工局去協
      調，黃敏誌就拿出承攬契約，說我只是擔任業務，沒有銷
      出機器就不發薪水。由發票日期及簽承攬契約日期可看出
      他們是先叫我們以刷卡去購買機器，我總共刷了7 台，每
      台15,300元等語【見原審90年度訴第2229號卷一（原審卷
      計分六卷，以下簡稱卷一、卷二、卷三、卷四、卷五、卷
      六）第141 頁至第142 頁】。
  ２、證人即被害人午○○於原審94年7 月21日審理時證稱：我
      自89年3 月13日起至同年4 月27日止任職於皇家大業公司
      高2 支部，擔任主任職務，部門主管為黃敏誌，去應徵時
      對我面試的有黃敏誌、丙○○，分兩天各面試1 次，內容
      都有提到現在公司已經沒有行政部門職缺了，但因為現在
      公司在擴大營業部門幹部，叫我先買銀貂氣血循環機10台
      ，告訴我可以先擔任幹部，並說公司有銷售部門，有很多
      營業員，大約1 個月就可以透過銷售部門幫我把所購買的
      銀貂氣血循環機銷售出去，叫我不用擔心，我就在89年3
      月15日1 次購買10台銀貂氣血循環機，以信用卡支付15萬
      3000元，其中我所買的2 台銀貂氣血循環機是要拿回家自
      己用，所以應該是被騙而買了8 台，任職期間共領取1 萬
      多元獎金，因為公司沒有照時間發薪水，而且發現公司並
      非正常營業，而是詐騙來應徵的人買產品，公司根本並沒
      有幫我賣出所購買的銀貂氣血循環機，也沒有提供任何的
      協助，公司並沒有門市部門，所以我就離職，到我離職前
      公司都沒有將我所購買的銀貂氣血循環機銷售出去，我要
      求公司退回8 台銀貂氣血循環機的錢，但公司表示無法配
      合等語（見原審卷三第120 頁至第123 頁）。
  ３、證人即被害人地○○於原審94年7 月21日審理時證稱：我
      自89年3 月2 日起至同年4 月27日止任職於皇家大業公司
      高2支 部，擔任課長職務，經理是黃敏誌，丙○○則是部
      門副理，去應徵時對我面試的有黃敏誌、丙○○，分兩天
      各面試1次 ，內容都有提到現在公司已經沒有行政部門職
      缺了，但因為現在公司在擴大營業部門幹部，叫我先買銀
      貂氣血循環機8 台，告訴我可以先擔任幹部，並說公司有
      銷售部門，有很多營業員，大約1 個月就可以透過銷售部
      門幫我把所購買的銀貂氣血循環機銷售出去，叫我不用擔
      心，我就1 次購買8 台銀貂氣血循環機，以信用卡支付，
      因為黃敏誌、丙○○說公司要幫我銷售，我才會買銀貂氣
      血循環機，其中我所買的1 台銀貂氣血循環機是要拿回家
      自己用，因為公司沒有照時間發薪水，而且發現公司並非
      正常營業，而是詐騙來應徵的人買產品，公司根本並沒有
      幫我賣出我所買入的銀貂氣血循環機，也沒有提供任何的
      協助，公司並沒有門市部門，所以我就離職，到我離職前
      公司都沒有將我所購買的銀貂氣血循環機銷售出去，我要
      求公司退回所購買的銀貂氣血循環機，但公司表示已超過
      時間，所以無法退貨等語（見原審卷三第125 頁至第128
      頁）。
  ４、證人即被害人天○於原審94年8 月16日審理時證稱：我自
      89年1 月10日起至同年4 月27日止任職於皇家大業公司高
      2 支部，擔任管理部課長，黃敏誌告訴我1 個月內要幫我
      把所購買的銀貂氣血循環機銷售出去，我為了確保職位，
      而買了2 台銀貂氣血循環機，以信用卡付款3 萬6 百元，
      1 台是要買回去自己試用的，但公司並沒有幫我把所購買
      的銀貂氣血循環機賣出去，因為薪水領的不夠，且覺得公
      司怪怪的，我就離職，到離職前公司都沒有將我所購買的
      銀貂氣血循環機銷售出去，我要求公司退回所購買銀貂氣
      血循環機的錢，但公司不同意等語（見原審卷三第189 頁
      至第191 頁）。
  ５、證人即被害人玄○○於原審95年2 月21日審理時證稱：我
      自88年8 月19日起至89年4 月27日止任職於皇家大業公司
      ，擔任課長職務，部門主管是黃敏誌，我進公司約2 、3
      星期後，黃敏誌在其辦公室對我說有課長缺，公司規定要
      銷售8 台才能當課長，當了課長可保證底薪多少錢，再加
      上業績獎金，每月可以領4 萬多元至6 萬多元，因為我的
      卡不夠刷，才以每台13,950元購買7 台銀貂氣血循環機，
      黃敏誌告訴我買下銀貂氣血循環機，公司會幫忙賣掉，因
      為公司登廣告是應徵管理幹部，也是以管理幹部錄取我，
      但實際上要依照業績計酬，我不認同公司的作為才離職，
      公司並沒有幫忙賣出我所買入的銀貂氣血循環機，也沒有
      提供任何的協助，我就把7 台銀貂氣血循環機搬回去了等
      語（見原審卷五第66頁至第69頁）。
  ６、證人即被害人庚○○於原審94年7 月21日審理時證稱：我
      自89年2 月25日起至同年4 月27日止任職於皇家大業公司
      高2支 部，擔任組長職務，部門主管為黃敏誌，我已忘記
      應徵時誰對我面試的，但是係由黃敏誌告訴我確定錄取公
      司的職務，黃敏誌說我要買3 台銀貂氣血循環機以確認職
      務，公司在1 個月內會幫忙銷售出去，我就1 次購買3 台
      銀貂氣血循環機，以信用卡支付，其中我所買的1 台銀貂
      氣血循環機是要拿回家自己用，公司根本並沒有幫我賣出
      我所購買的銀貂氣血循環機，也沒有提供任何的協助，我
      因沒有領到薪水及獎金才離職，到我離職前公司都沒有將
      我所購買的銀貂氣血循環機銷售出去，我要求公司退回2
      台銀貂氣血循環機的錢，但公司表示已超過退貨期間，所
      以無法退錢等語（見原審卷三第13 1頁至第134 頁）。
  ７、證人即被害人壬○○於原審94年7 月21日審理時證稱：我
      自89年3 月28日起至同年4 月30日止任職於皇家大業公司
      高2 部，擔任組長職務，部門主管為黃敏誌，黃敏誌告訴
      我公司有銷售部門，會幫我把所購買的銀貂氣血循環機銷
      售出去，賣掉之後會把錢退還給我，所以我就在進公司2
      天後1 次購買5 台銀貂氣血循環機，以信用卡支付，每台
      15,300元，其中我所買的1 台銀貂氣血循環機是要拿回家
      自己用，我也沒有領到薪水，而且公司一直應徵新員工，
      發現公司並非正派經營，公司根本並沒有幫我賣出我所購
      買的銀貂氣血循環機，也沒有提供任何的協助，公司並沒
      有門市部門，所以我就離職，到我離職前公司都沒有將我
      所購買的銀貂氣血循環機銷售出去，我要求公司退回銀貂
      氣血循環機的錢，但公司以已超過時間無法退貨，我所購
      買的銀貂氣血循環機也沒有拿回來等語（見原審卷三第13
      6 頁至第138 頁）。
  ８、證人即被害人宇○○於原審94年7 月21日審理時證稱：我
      自89年3 月29日起至同年4 月27日止任職於皇家大業公司
      高2支 部，擔任課長職務，經理是黃敏誌，去應徵時是1
      位男子面試的，已忘記是何人，之後有去見主管黃敏誌，
      黃敏誌說服我購買銀貂氣血循環機，我回答我沒辦法賣出
      去，黃敏誌告訴我沒關係公司會幫我把所購買的銀貂氣血
      循環機銷售出去，賣出去的錢會還給我，我就在工作了5
      、6 天左右，1 次購買8 台銀貂氣血循環機，每台15,300
      元，因為公司沒有發給我薪水及獎金，我就離職，公司根
      本並沒有幫忙賣我所買入的銀貂氣血循環機，也沒有提供
      任何的協助，到我離職前公司都沒有將我所購買的銀貂氣
      血循環機銷售出去，我要求公司退回所購買銀貂氣血循環
      機的款項，但公司表示已超過時間，所以無法退貨，我所
      購買的銀貂氣血循環機也沒有拿回來等語（見原審卷三第
      141 頁至第143 頁）。
  ９、證人即被害人辰○○於原審94年7 月21日審理時證稱：我
      自89年3 月22日起至同年4 月27日止任職於皇家大業公司
      高2支 部，擔任主任職務，部門主管是黃敏誌，黃敏誌告
      訴我要把我升主任，叫我買10台銀貂氣血循環機以便跟公
      司交待，並說1 個月內會幫我把所購買的銀貂氣血循環機
      銷售出去，賣出去的錢會還給我，我就在工作了4 、5 天
      左右，1 次購買10台銀貂氣血循環機，每台15,300元，以
      現金支付，其中1 台拿回家試用，因為我是應徵倉管人員
      ，但是公司說沒有職缺，叫我到管理部門，但是每天還是
      有很多人來應徵，所以我覺得很奇怪，而且每天都沒有事
      情做，都在帶來應徵的新人，公司也沒有發給我薪水及獎
      金，我就離職，黃敏誌及公司根本並沒有幫我賣我所買入
      的銀貂氣血循環機，也沒有提供任何的協助，到我離職前
      公司都沒有將我所購買的銀貂氣血循環機銷售出去，我要
      求公司退回所購買銀貂氣血循環機的款項，但公司表示已
      超過時間，所以無法退貨，我所購買的銀貂氣血循環機也
      沒有拿回來等語（見原審卷三第146 頁至第150 頁）。
  10、證人即被害人丑○○於原審94年8 月16日審理時證稱：我
      自89年1 月14日起至同年4 月27日止任職於皇家大業公司
      高2 支部，擔任課長職務，部門主管是黃敏誌，黃敏誌對
      我說要買銀貂氣血循環機以確保工作，並承諾要幫忙我將
      我所買的銀貂氣血循環機銷售出去，我就1 次購買4 台銀
      貂氣血循環機，以信用卡支付61,200元，因為公司沒有照
      承諾發薪水，而且也沒有幫員工辦理勞、健保我才離職，
      公司根本並沒有幫我賣出我所買入的銀貂氣血循環機，也
      沒有提供任何的協助等語（見原審卷三第198 頁至第201
      頁）。
  11、證人即被害人寅○○於原審94年8 月16日審理時證稱：我
      自89年3 月2 日起至同年4 月27日止任職於皇家大業公司
      ，擔任組長職務，部門主管是黃敏誌，黃敏誌、丙○○均
      曾對我說要買銀貂氣血循環機才能擔任組長，並都向我承
      諾公司會幫我把所購買的銀貂氣血循環機銷售出去，我就
      1 次購買2 台銀貂氣血循環機，以信用卡支付，因為公司
      沒有照應徵時談的條件發薪水，所以我就離職，公司並沒
      有協助我賣銀貂氣血循環機，我所購買的銀貂氣血循環機
      並沒有賣出去，我就將所購買的銀貂氣血循環機領回等語
      （見原審卷三第194 頁至第196 頁）。
  12、證人即被害人卯○○於原審94年7 月21日審理時證稱：我
      自89年3 月28日起至同年4 月27日止任職於皇家大業公司
      高2支 部，擔任課長職務，部門主管是黃敏誌，我是應徵
      倉管人員，主管有帶我去見黃敏誌，黃敏誌告訴我沒有職
      缺，叫我先待在行政部門，在行政部門擔任主任，擔任主
      任要先買10台銀貂氣血循環機，我有反應說我不需要買10
      台銀貂氣血循環機，因為我用不到，但黃敏誌說1 個月內
      會幫我把銀貂氣血循環機賣出去，錢再還給我，我就在進
      公司約4 、5 天左右，1 次購買10台銀貂氣血循環機，每
      台15,300元，以信用卡方式付款，因為我看到每天都很多
      人去公司應徵，覺得很奇怪，而且公司也沒有把我買的銀
      貂氣血循環機賣掉，我也沒領到薪水，所以我就離職，公
      司根本並沒有幫我賣出我所買入的銀貂氣血循環機，也沒
      有提供任何的協助，到我離職前公司都沒有將我所購買的
      銀貂氣血循環機銷售出去，我要求公司退回所購買銀貂氣
      血循環機的款項，但公司表示已超過時間，所以無法退貨
      ，我所購買的銀貂氣血循環機也沒有拿回來等語（見原審
      卷三第152 頁至第155 頁）。
  13、證人即被害人亥○○於原審94年7 月21日審理時證稱：我
      自89年3 月3 日起至同年4 月27日止任職於皇家大業公司
      高2支 部，擔任課長職務，部門主管是黃敏誌、丙○○，
      黃敏誌、丙○○都有向我提到要先買銀貂氣血循環機，才
      能做主管，並告訴我公司會幫忙將我所購買的銀貂氣血循
      環機銷售出去，我就在進公司第3 天左右，1 次購買8 台
      銀貂氣血循環機，每台15,300元，以信用卡方式付款，因
      為我發現報紙說銀貂氣血循環機一台才1,500 元，我們公
      司賣的金額差太多，而且與同事聊天，發現每個人都有買
      機器以爭取錄取名額，我覺得公司很奇怪，我就離職，公
      司根本並沒有幫我賣我所買入的銀貂氣血循環機，也沒有
      提供任何的協助，到我離職前公司都沒有將我所購買的銀
      貂氣血循環機銷售出去，我要求公司退回所購買銀貂氣血
      循環機的款項，但公司表示已超過7 天的退貨期間，所以
      無法退貨，我所購買的銀貂氣血循環機也沒有拿回來等語
      （見原審卷三第157 頁至第160 頁）。
  14、證人即被害人未○○於原審94年10月1 日審理時證稱：我
      任職於皇家大業公司約10幾天，部門主管是黃敏誌，我進
      去上班前2 天，公司有人員鼓吹我買銀貂氣血循環機，說
      倉管人員沒有缺了，要買1 台才能轉任業務人員，留在皇
      家大業公司任職，買10台才能升主管，因為當時我沒有工
      作，為了取得職位，才買了1 台銀貂氣血循環機，他們有
      提到公司會幫我把所購買的銀貂氣血循環機賣出去，我就
      購買1 台銀貂氣血循環機，每台15,300元，公司根本並沒
      有幫我賣出我所買入的銀貂氣血循環機，也沒有提供任何
      的協助，我所購買的銀貂氣血循環機沒有銷售出去，我要
      求公司退回所購買銀貂氣血循環機的款項，但公司不准等
      語（見原審卷四第153 頁至第156 頁）。
  15、綜觀前述被害人癸○○等14人之前開證述，被害人癸○○
      等14人均係皇家大業公司第2 支部之人員，且均證稱：黃
      敏誌或丙○○曾對其訛稱如賣出皇家大業公司之銀貂氣血
      循環機，可獲得獎金，賣的愈多，升的職位愈高及獲得獎
      金愈多，應徵者可以先買進銀貂氣血循環機，取得職位及
      獎金，公司會再幫忙將銀貂氣血循環機售出，致使癸○○
      等14人陷於錯誤，誤以為公司將代其出售所購人之銀貂氣
      血循環機，並可取得公司之職位及高額之獎金，而陷於錯
      誤購買銀貂氣血循機，且被告黃敏誌、丙○○於癸○○等
      14人購買銀貂氣血循環機後，即置之不理，並未提供癸○○等14人任何銷售上之協助等情，互核一致；再參以證人
      癸○○與共同被告黃敏誌、被告丙○○並無宿怨，且均曾
      係共同被告黃敏誌及被告丙○○之部門員工，衡情被害人
      癸○○等14人應無甘冒偽證風險，誣指共同被告黃敏誌及
      被告丙○○之必要，從而證人癸○○等14人前開證述應與
      事實相符，自得採為認定被告等犯罪之依據。是以被告丙○○及共同被告黃敏誌係以欺罔之方式，致癸○○等14人
      陷於錯誤，而購買如附表1 所示金額、數量之銀貂氣血循
      環機，至為明確。
（二）共同被告黃敏誌於原審雖辯稱：證人癸○○等人與皇家大
      業公司係簽訂承攬契約，其報酬係以銷售銀貂氣血循環機
      計算獎金云云，並提出合約書及切結書以實其說（見89年
      度他字第677 號卷第25頁至第48頁）。惟前開合約書及切
      結書均係於應徵者遭共同被告黃敏誌及被告丙○○詐騙購
      買銀貂氣血循環機後，應徵者始因應公司之要求而簽立一
      情，業據證人午○○、地○○、庚○○、壬○○、宇○○
      、辰○○、卯○○、亥○○、寅○○、丑○○等人證述明
      確，顯見被告黃敏誌、丙○○係於詐騙應徵者購買銀貂氣
      血循環機，成為皇家大業公司員工後，為避免應徵者向其
      等追討薪資，並藉以圖卸其等涉犯之詐欺刑事責任，始要
      求應徵者簽訂承攬合約書及切結書，甚為明確，否則被告
      丙○○及共同被告黃敏誌理應於向應徵者介紹購買銀貂氣
      血循環機過程中，據實以告，並說明員工與公司係基於承
      攬契約之法律關係，即員工係依據銷售數量計算薪資，惟
      被告丙○○及共同被告黃敏誌竟捨此不為，而於事後補訂
      契約，足見黃敏誌、丙○○證有向初應徵者行詐欺之意圖
      及行為，是共同被告黃敏誌前開辯解，委無足採。
（三）另共同被告黃敏誌於本院上訴審理時雖舉證人洪啟洋、巳
      ○○、邱敏霞、酉○○、黃文和等人為有利之證據。查證
      人洪啟洋於本院前審審理時到庭證稱：去皇家大業公司應
      徵時公司並不須要購買銀貂氣血循環機，我沒有買，公司
      也沒有說員工自己先購買之銀貂氣血循環機如賣不出去，
      我不曉得公司有無員工沒賣出去自己買下來，公司再輔導
      員工賣出去，其直屬上級主管為陳寶光，我沒有購買銀貂
      氣血循環機，我不認識同事袁璞生等語；是依證人洪啟洋
      上開所證，可見其並非共同被告黃敏誌所屬支部之下屬，
      且充其量僅能證明共同被告黃敏誌並未詐騙證人洪啟洋購
      買銀貂氣血循環機，至於被害人袁璞生等14人是否受騙，
      證人洪啟洋並不知悉；況證人洪啟洋亦證述：公司內部升
      遷第一次是以公司要求銷售6 台就可以升組長，以後就不
      用再考核，新進的業務員賣出產品組長有獎金可分，但不
      是固定的，是看與下線之差額多少來計算等語（見本院上
      訴審卷第264-265 頁），可見新進業務員應徵進入公司後
      自己所購買或銷售之銀貂氣血循環機主管均能按公司規定
      之比例獲取業績獎金一節屬實。是證人洪啟洋上開所證尚
      難採為有利於被告丙○○及共同被告黃敏誌之認定。至於
      證人巳○○；邱敏霞、酉○○、黃文和等人雖均證稱：黃
      敏誌沒有說要先買銀貂氣血循環機就可以升組長，公司以
      後再輔導或幫助員工賣出去等語（見本院上訴審卷第267-
      281 頁），惟證人巳○○亦證述並不認識本案被害人袁璞
      生等14人，是對袁璞生等14人是否有受詐騙一節並不知情
      ，況其亦證稱：黃敏誌有跟我說若賣出銀貂氣血循環機賣
      可獲得獎金，賣得愈多職位愈高，獎金愈多，公司規定銷
      售6 台可以升組長等語（見本院上訴卷第269 頁、第271
      頁）。證人邱敏霞亦證述黃敏誌有跟伊說若賣出銀貂氣血
      循環機愈多職位愈高，獎金愈多，如果想升組長要賣出6
      台，（問：為何癸○○、午○○、地○○、天○、玄○○
      、庚○○、壬○○、宇○○、辰○○、丑○○、寅○○、
      卯○○、亥○○、未○○等人講公司經理說員工先買後，
      公司會幫他們賣出去？）公司規定不可以，他們是從那裡
      聽到這個訊息我不清楚，有些人為了業績他們會自己想辦
      法，並未與上開被害人一起進入公司等語（見本院上訴審
      卷第274-275 頁）。是依上開證人所述，僅能證明共同被
      告黃敏誌並未詐騙證人巳○○、邱敏霞、酉○○、黃文和
      等人購買銀貂氣血循環機，至於被告丙○○及共同被告黃
      敏誌是否有詐騙被害人袁璞生等14人，上開證人並無法證
      實。故上開證人巳○○、邱敏霞、酉○○、黃文和所證亦
      難採為有利於被告丙○○及共同被告黃敏誌之證據。
（四）按共同正犯，係共同實施犯罪行為之人，在共同意思範圍
      內，各自分擔犯罪行為之一部，相互利用他人之行為，以
      達其犯罪之目的，其成立不以全體均參與實施犯罪構成要
      件之行為為要件。共同正犯之意思聯絡，不限於事前有所
      謀議，僅於行為當時有共同犯意之聯絡，於行為當時，基
      於相互之認識，不論明示通謀或相互間默示合致，以共同
      犯罪之意思參與，均屬之；而行為分擔，亦不以每一階段
      皆有參與為必要，倘具有相互利用其行為之合同意思所為
      ，仍應負共同正犯之責，蓋共同正犯，於合同意思範圍內
      ，組成一共犯團體，團體中任何一人之行為，均為共犯團
      體之行為，他共犯均須負共同責任，初無分別何一行為係
      何一共犯所實施之必要（最高法院55年度臺上字第522 號
      、87年度臺非字第35號、85年度臺上字第4962號、88年度
      臺上字第2230號、第2858號判決、73年臺上字第1886號判
      例意旨參照）。查共同被告黃敏誌係擔任皇家大業公司第
      2 支部經理，而被告丙○○係擔任該支部副理，被告丙○○及共同被告黃敏誌對被害人癸○○等該部門之應徵者共
      14人均予一起面試，於面試時分別、同時或先後表示為取
      得較好職位，得先購買銀貂氣血循環機，公司會幫忙銷售
      ，使被害人等多人，同因被告丙○○及黃敏誌所言而陷於
      錯誤，顯見共同被告黃敏誌及被告丙○○就本件常業詐欺
      犯行，有犯意聯絡及行為分擔，甚為明確。
二、按刑法上之所謂常業犯，係指反覆以實施同種類行為為目的
    之社會活動之職業性犯罪，至於犯罪所得之多寡，是否恃此
    為唯一之謀生職業，則非所問，縱令兼有其他職業，仍無礙
    於該常業犯罪之成立，最高法院著有85年度臺上字第510 號
    判例可資參照。被告丙○○及共同被告黃敏誌分別擔任皇家
    大業公司第2 支部之經理及副理，其等藉負責面試應徵者之
    機會，先後多次向癸○○（原名袁璞生）等14名應徵者詐騙
    金錢，並恃此為生，而資為常業。是核被告丙○○所為，係
    犯修正前刑法第340 條之常業詐欺罪【被告行為後，刑法於
    94年2 月2 日經總統令修正公布，於95年7 月1 日施行。又
    行為後法律有變更者，適用行為時之法律。但行為後之法律
    有利於行為人者，適用最有利於行為人之法律。修正後之刑
    法第2 條第1 項定有明文。而比較新舊法時應就罪刑有關之
    共犯、未遂犯、想像競合犯、牽連犯、連續犯、結合犯，以
    及累犯加重、自首減輕暨其他法定加減原因（如身分加減）
    與加減例等一切情形，綜其全部罪刑之結果而為比較（最高
    法院95年5 月23日刑事庭第8 次會議決議參照）。被告行為
    後刑法第340 條常業詐欺之規定於新法予以刪除，但本件被
    告丙○○所犯本罪之時間在刑法修正前，當時常業詐欺罪，
    其法定刑為「1 年以上7 年以下有期徒刑，得併科5 萬元以
    下罰金」，修正前之刑法第339 條第1 項詐欺罪之法定刑為
    「5 年以下有期徒刑、拘役或3 千元以下罰金」，刑法修正
    後，因常業犯已刪除，倘將被告等人所犯之詐欺罪分論併罰
    結果，合併計算其法定刑較原常業犯之法定刑為重，比較新
    舊法結果，應適用修正前刑法第340 條之常業詐欺罪，較有
    利於被告。而既適用修正前常業詐欺之規定，即毋庸就修正
    後該罪法定罰金刑中，依刑法施行法第1 條之1 之規定改為
    新臺幣，及修正刑法第33條第5 款所定最低罰金數額之規定
    予以說明比較，附此敘明】。被告丙○○及共同被告黃敏誌
    就本件常業詐欺犯行間，有犯意聯絡及行為分擔，為共同正
    犯。又刑法第28條共同正犯之規定亦經修正，修正施行前規
    定「二人以上共同實施犯罪之行為者，皆為正犯」，修正施
    行後規定「二人以上共同實行犯罪之行為者，皆為正犯」，
    將舊法之「實施」修正為「實行」。原實施之概念，包含陰
    謀、預備、著手及實行等階段之行為，修正後僅共同實行犯
    罪行為始成立共同正犯，是新法共同正犯之範圍已有限縮，
    排除陰謀犯、預備犯之共同正犯，新舊法就共同正犯之範圍
    既因此有所變動，自屬犯罪後法律有所變更，而非純屬文字
    修正，應有新舊法比較適用之問題（最高法院96年度台上字
    第934 號、第3773號判決），比較新舊法，此部分雖以新法
    對行為人有利，惟綜合比較結果，仍應適用舊法對被告較為
    有利。
三、公訴意旨另以：
（一）被告丙○○與共同被告黃敏誌、戊○○（詳下述）於知悉
      前來應徵之吳桂明、林榮閔、鄭閔駿、吳瑞文、孫國祥、
      蔡明宏、己○○、張洋溢、林志達、戌○○，無資力購買
      銀貂氣血循環機，且無申請信用卡之資格，3 人即佯稱要
      替其等申請信用卡，以便刷卡購買，而取得吳桂明等10人
      之身份證件。再基於概括之犯意聯絡，偽造其等任職於台
      塑公司員工識別證影本共10張，向中國信託銀行申請信用
      卡金卡，致使不知情之中國信託銀行分別於88年12月13日
      （起訴書誤載為87年）核發信用卡予吳桂明、吳瑞文、孫
      國祥、蔡明宏，於88年11月29日核發信用卡予林榮閔、鄭
      閔駿，於88年12月21日核發信用卡予己○○、張洋溢、林
      志達、戌○○，均足以生損害於台塑公司及中國信託銀行
      。被告黃敏誌、丙○○與戊○○（詳後述）再以上開同一
      詐騙手法向前來應徵之吳桂明等10人詐稱：如賣出公司之
      銀貂氣血循環機，可獲得獎金，賣的愈多，升的職位愈高
      及獲得獎金愈多，應徵者可以先買進銀貂氣血循環機，取
      得職位及獎金，公司會再幫忙將銀貂氣血循環機出售云云
      ，致使應徵者吳桂明、林榮閔、鄭閔駿、吳瑞文、孫國祥
      、蔡明宏、己○○、張洋溢、林志達、戌○○陷於錯誤，
      而購買銀貂氣血循環機，被告黃敏誌、丙○○因而賣出數
      量龐大之銀貂氣血循環機，而獲得皇家大業公司高額之銷
      售獎金，因認被告丙○○此部分另涉有刑法第340 條常業
      詐欺罪、第216 條、第212 條、第210 條之行使偽造私文
      書及行使偽造特種文書罪嫌。
（二）被告丙○○及共同被告黃敏誌復承上揭偽造文書之概括犯
      意及常業詐欺之犯意聯絡，利用前來應徵之申○○、丁○○、乙○○、甲○○、子○○、辛○○、宙○○，所交付
      之身份證影本，在申○○等人不知情之情形下，偽造其等
      任職於台塑公司之員工識別證影本，並偽造渠等簽名之申
      請書，向中國信託商業銀行申請信用卡金上，致不知情之
      中國信託銀行分別於88年12月23日核發信用卡予申○○，
      於88年11月26日核發信用卡予子○○，於88年11月29日核
      發信用卡予乙○○、辛○○、宙○○，於88年12月21日核
      發信用卡予丁○○、甲○○。黃敏誌、丙○○隨即將上開
      冒名申請得之信用卡，交給與之有犯意聯絡之不詳姓名人
      士使用，該不詳姓名人士並隨即於88年12月7 日至同年月
      8 日，偽造宙○○之署押，先後5 次刷卡消費，詐得9 萬
      2 千元；於88年12月8 日至同年月20日，偽造辛○○之署
      押，先後21次刷卡消費，詐得150,284 元；於88年12月11
      日及同年月17日，偽造乙○○之署押，先後2 次刷卡消費
      ，詐得113,660 元；於88年12月18日至同年月21日，先後
      3 次刷卡消費，詐得15萬元，均足以生損害於台塑公司、
      中國信託商業銀行及申○○等7 人，因認被告丙○○此部
      分另涉有刑法第340 條常業詐欺罪，第217 條之偽造署押
      罪，第216 條、第212 條之行使偽造特種文書，第216 條
      、第210 條之行使偽造私文書罪嫌。
（三）訊之被告丙○○否認此部分之犯行，辯稱：我未詐騙吳桂
      明、林榮閔、鄭閔駿、吳瑞文、孫國祥、蔡明宏、己○○
      、張洋溢、林志達、戌○○等人，也未偽造文書等語。經
      查：
  １、關於常業詐欺部分：
    (1)證人即被害人吳桂明於原審94年9 月13日審理時證稱：我
      自88年11間起任職於皇家大業公司，擔任組長職務，皇家
      大業公司經理黃敏誌叫我到辦公室，說公司鼓勵辦信用卡
      購買公司產品，我本來不想買，但是黃敏誌一直叫我買，
      說買了之後可以當組長，我才買的，黃敏誌未曾告知公司
      可以幫忙出售我所購入之銀貂氣血循環機，我所購買的7
      台銀貂氣血循環機並沒有賣出去，並以每台3 千元退還給
      公司等語（見原審卷四第61頁至第65頁），則共同被告黃
      敏誌並未向證人吳桂明訛稱可先買進銀貂氣血循環機，公
      司會幫忙出售所購入之銀貂氣血循環機，顯見證人吳桂明
      係為晉升較高職位，以獲得高額獎金，其係基於自由意願
      而購買銀貂氣血循環機，且是黃敏誌一直叫吳桂明買，並
      非因被告丙○○所詐欺，而購買7 台銀貂氣血循環機，至
      為明確。
    (2)證人即被害人林榮閔於原審94年9 月13日審理時證稱：我
      自88年11月間起任職於皇家大業公司，擔任組長職務，部
      門主管是戊○○，戊○○一直叫我買銀貂氣血循環機，說
      買了之後才能升組長，戊○○或其他在庭被告均未曾告知
      公司可以幫忙出售我所購入的銀貂氣血循環機，後來我感
      覺公司是騙人的所以離職，我所購買的7 台銀貂氣血循環
      機並沒有賣出去，就丟掉了等語（見原審卷四第66頁至第
      70 頁） 。證人即被害人鄭閔駿於同日亦證稱：我於88年
      間任職於皇家大業公司，應徵時戊○○對我面試，因為戊○○說要購買銀貂氣血循環機，才能擔任公司員工，我才
      買1 台1 萬5 千元，戊○○或其他在庭被告均未曾告知公
      司可以幫忙出售我所購入的銀貂氣血循環機。後來我感覺
      公司是騙人的所以離職，我所購買的銀貂氣血循環機並沒
      有賣出去等語（見原審卷四第72頁至第75頁）。可見被告
      丙○○及共同被告黃敏誌並未曾與證人林榮閔、鄭閔駿有
      任何接觸，亦未向證人林榮閔、鄭閔駿訛稱可先買進銀貂
      氣血循環機，公司會幫忙出售其所購入之銀貂氣血循環機
      ，顯見證人林榮閔、鄭閔駿係為升任組長或為進入皇家大
      業公司任職而購買銀貂氣血循環機，其並非因被告丙○○
      及共同被告黃敏誌詐欺，亦可認定。
    證人即被害人吳瑞文於原審94年10月3 日審理時證稱：我
      自88年12月初起任職於皇家大業公司，擔任課長職務，部
      門主管是黃敏誌，因為某人曾向我提到要買多少台銀貂氣
      血循環機，才能擔任一定的職務，我才買了6 台銀貂氣血
      循環機，以信用卡支付90,990元，黃敏誌、丙○○或其他
      在庭被告均未曾告知公司可以幫忙出售我所購入的銀貂氣
      血循環機，後來因為都沒有領到薪水，感覺公司是騙人的
      所以離職，我所購買的銀貂氣血循環機要向公司退貨，但
      公司不准等語（見原審卷四第185 頁至第161 頁），則被
      告黃敏誌、丙○○並未曾向證人吳瑞文訛稱可先買進銀貂
      氣血循環機，公司會幫忙出售所購入之銀貂氣血循環機，
      顯見證人吳瑞文係聽某人言，才為獲得特定之職位，以獲
      得高額獎金而購買銀貂氣血循環機6 台，是聽其他人所言
      ，其並非受被告丙○○及共同被告黃敏誌之詐欺，此部分
      核與刑法詐欺罪之構成要件不符，堪以認定。
    證人即被害人孫國祥於原審94年9 月13日審理時證稱：我
      曾任職於皇家大業公司第2 支部，擔任組長職務，部門主
      管是丙○○，丙○○帶我去找黃敏誌，黃敏誌說要購買6
      台銀貂氣血循環機才能升組長，所以建議我先買下來，機
      器後來再慢慢賣，我就聽黃敏誌的意見，買了7 台銀貂氣
      血循環機，黃敏誌、丙○○或其他在庭被告均未曾告知公
      司可以幫忙出售我所購入的銀貂氣血循環機，我所購買的
      7 台銀貂氣血循環機並沒有賣出去，我以每台2 、3 千元
      之代價給公司回收等語（見原審卷四第77頁至第79頁），
      則被告丙○○及共同被告黃敏誌並未向孫國祥訛稱可先買
      進銀貂氣血循環機，公司會幫忙出售所購入之銀貂氣血循
      環機，且是黃敏誌所言買6 台才能升組長，顯見吳國祥係
      因黃敏誌所言，為晉升組長職位，以獲得高額獎金而購買
      7 台銀貂氣血循環機，並非受被告丙○○所詐至為明確。
    (5)證人即被害人蔡明宏於原審94年9 月13日審理時證稱：我
      曾任職於皇家大業公司第2 支部，擔任組長職務，黃敏誌
      告訴我要購買幾台銀貂氣血循環機才能升組長，買了之後
      再慢慢賣出去，我就買了4 台銀貂氣血循環機，黃敏誌、
      丙○○或其他在庭被告均未曾告知公司可以幫忙出售我所
      購入的銀貂氣血循環機，我所購買的4 台銀貂氣血循環機
      並沒有賣出去，我拿了1 、2 台走，其餘的銀貂氣血循環
      機留在公司等語（見原審卷四第80頁至第84頁），則被告
      丙○○並未向蔡明宏訛稱可先買進銀貂氣血循環機，公司
      會幫忙出售所購入之銀貂氣血循環機，顯見蔡明宏亦係是
      黃敏誌所言才買4 台而為晉升組長職位，以獲得高額獎金
      而購買4 台銀貂氣血循環機，其並非受被告丙○○之所言
      而被詐欺。
    (6)證人即被害人己○○於原審94年9 月13日審理時證稱：我
      未曾任職於皇家大業公司（見原審卷四第86頁），則證人
      己○○既未曾任職於皇家大業公司，亦未曾購買銀貂氣血
      循環機，顯見公訴意旨認被告丙○○及共同被告黃敏誌曾
      向己○○訛稱可先買進銀貂氣血循環機，公司會幫忙出售
      所購入之銀貂氣血循環機，致己○○陷於錯誤，而購買銀
      貂氣血循環機一節，顯與事實不符。
    (7)被害人張洋溢固曾於檢察官偵訊時指述；我有辦1 張中國
      信託銀行信用卡，是陳立威叫我申請的，我有簽名，並於
      填寫申請後，附身分證影本交給他，我有拿到信用卡，但
      沒有使用等語（見89年度偵字第13199 號卷第42頁至第43
      頁、第64頁至第65頁），依上開供述觀之，被害人張洋溢
      並未指述其遭詐欺而購買銀貂氣血循環機之隻字片語，顯
      見公訴意旨依據張洋溢之指述，認被告丙○○及共同被告
      黃敏誌曾向張洋溢訛稱可先買進銀貂氣血循環機，公司會
      幫忙出售所購入之銀貂氣血循環機，致張洋溢陷於錯誤，
      而購買銀貂氣血循環機一節，亦屬無據。
    (8)證人即被害人林志達於原審94年9 月13日審理時證稱：我
      未曾任職於皇家大業公司，我完全沒有見過在庭的10位被
      告等語（見原審卷四第88頁），證人林志達既未曾任職於
      皇家大業公司，亦未曾購買銀貂氣血循環機，顯見公訴意
      旨認被告丙○○及共同被告黃敏誌曾向林志達訛稱可先買
      進銀貂氣血循環機，公司會幫忙出售所購入之銀貂氣血循
      環機，致林志達陷於錯誤，而購買銀貂氣血循環機一情，
      亦應非真實。
    (9)證人即被害人戌○○於原審94年9 月13日審理時證稱：我
      未曾任職於皇家大業公司，沒有見過在庭的10位被告等語
      （見原審卷四第91頁至第92頁），則證人戌○○既未曾任
      職於皇家大業公司，亦未曾購買銀貂氣血循環機，顯見公
      訴意旨認被告丙○○及共同被告黃敏誌曾向戌○○訛稱可
      先買進銀貂氣血循環機，公司會幫忙出售所購入之銀貂氣
      血循環機，致戌○○陷於錯誤，而購買銀貂氣血循環機一
      節，尚屬無據。
  ２、關於偽造署押，偽造及行使偽造特種文書、私文書部分：
    (1)公訴意旨認被告丙○○及共同被告黃敏誌、戊○○等3 人
      就申請信用卡一事，互相推諉，復無法找出該「陳俊成」
      之人，顯均係卸責之詞，且據吳桂明等10人指述明確，復
      有偽造之被害人吳桂明等10人台塑公司員工識別證影本在
      卷可稽，顯見被告3 人所辯均係卸責之詞，固非無見。惟
      查被害人吳桂明、吳瑞文、蔡明宏固曾因共同被告黃敏誌
      之建議，向中國信託銀行申請信用卡；被害人孫國祥曾因
      被告丙○○之建議，向中國信託銀行申請信用卡；而被害
      人林榮閔、鄭閔駿曾因被告戊○○之建議，向中國信託銀
      行申請信用卡；又被害人己○○、林志達、戌○○並未因
      本案向中國信託銀行申辦信用卡等情，業據被害人吳桂明
      等9 人分別於94年9 月13日、10月3 日原審審理時證述明
      確；再被害人張洋溢曾向中國信託銀行申請信用卡1 張，
      並取得該信用卡一節，亦據其於偵訊時證述明確（見89年
      度偵字第13199 號卷第42頁至第43頁、第64頁至第65頁）
      。惟被告丙○○及共同被告黃敏誌分別擔任部門副理、經
      理，為求銷售銀貂氣血循環機順利，對無資力購買銀貂氣
      血循環機之應徵人員即被害人吳桂明、吳瑞文、蔡明宏、
      孫國祥、林榮閔、鄭閔駿等人，建議渠等得辦理信用卡，
      以刷卡付費之方式，負擔購買銀貂氣血循環機之款項，係
      屬事理之常，且證人吳桂明等人就是否申辦及刷卡付費之
      仍有決定權，公訴意旨據此認定被告丙○○及共同被告黃
      敏誌涉有此部分犯行，已屬率斷。再被害人己○○、林志
      達、戌○○既未因本案而向辦理中國信託銀行申請信用卡
      ，則公訴人認被告丙○○及共同被告黃敏誌誘騙被害人己○○、林志達及戌○○辦理信用卡，涉犯行使偽造特種文
      書及行使偽造私文書罪一節，顯屬無據。
    (2)又被告丙○○及共同被告黃敏誌並未參與共同偽造署押、
      偽造及行使偽造特種文書、私文書之犯行等情，業據證人
      即共同被告戊○○於原審審理時證稱：吳桂明等10人之中
      國信託銀行信用卡是我經手代為申請，因中國信託信用卡
      辦理信用卡人員李顯江告訴我，其銀行有台塑員工辦信用
      卡菁英專案，就拿台塑服務證樣本給我，我就從身分證上
      面影印相片到台塑服務證樣本上，被告黃敏誌、丙○○知
      道我有在幫忙別人辦信用卡，只有提供申請書及身分證影
      本，被告黃敏誌、丙○○並沒有參與偽造假證件申辦信用
      卡等語明確（見原審卷五第37頁至第41頁），是尚難遽認
      被告丙○○及共同被告黃敏誌有參與此部分犯行。
    (3)綜上所述，公訴人認被告丙○○及共同被告黃敏誌涉犯此
      部分犯行，尚屬不能證明，本應為無罪之諭知，惟因公訴
      意旨認此無罪部分與前開論罪部分，有裁判上一罪關係，
      爰不另為無罪之諭知，併此敘明。
  ３、被害人申○○、丁○○、乙○○、甲○○、子○○、辛○○、宙○○部分：
    (1)公訴意旨認被告黃敏誌、丙○○、戊○○3 人就冒名申○○等7 人申請信用卡一事，亦互相推諉，且申○○等7 人
     並未申請中國信託銀行信用卡，業據申○○等7 人證述明
     確，復有偽造之被害人申○○等7 人台塑公司員工識別證
     影本在卷可稽，顯見被告所辯均係卸責之詞，被告丙○○
     、黃敏誌等3 人涉犯行使偽造特種文書、行使偽造私文書
     及常業詐欺犯行事證明確。惟查被害人申○○等7 人均未
     證述其等曾將身分證等資料交給上訴人丙○○及共同被告
     黃敏誌，已難認被告丙○○及共同被告黃敏誌就此部分犯
     行，有何犯意聯絡及行為分擔，則公訴意旨據此被告丙○○及共同被告黃敏誌涉有前開犯行，已屬率斷。
   (2)被告丙○○及共同被告黃敏誌並未參與行使偽造特種文書
     、行使偽造私文書及持冒名申請之信用卡盜刷等節，業據
     證人即共同被告戊○○於原審95年1 月17日審理時結證屬
     實（見原審卷五第38），尚難遽認被告丙○○及共同被告
     黃敏誌有參與此部分犯行。
     綜上所述，公訴人認被告丙○○及共同被告黃敏誌有此部
     分犯行，尚屬不能證明，本應為無罪之諭知，惟因公訴意
     旨認被告丙○○此無罪部分與前開常業詐欺有罪部分，有
     裁判上一罪關係，爰亦不另為無罪之諭知。
參、被告戊○○罪證部分：
一、犯罪事實二部分：訊之被告戊○○於前審坦承偽造特種文書
    申請信用卡之犯行，並供認因吳桂明等7 人至皇家大業公司
    應徵後，並無資力購買銀貂氣血循環機，而欲申請信用卡，
    以信用卡方式繳納貨款，惟吳桂明等7 人並未具備申請信用
    卡之資格，為求中國信託銀行能順利核發信用卡金卡，乃由
    李顯江提供台塑公司員工識別證樣本，我於收受前開服務證
    樣本後，再將吳桂明等7 人之照片影印於前開服務證上，偽
    造其等任職於台塑公司之員工識別證影本7 張，而偽造記載
    不實之特種文書後，將上開台塑公司員工識別證及內容不實
    之信用卡申請書交付李顯江，再透過李顯江向中國信託銀行
    申請信用卡金卡，以行使偽造之私文書及特種文書，致使不
    知情之中國信託銀行分別於88年12月13日核發信用卡予吳桂
    明、吳瑞文、孫國祥、蔡明宏，於88年11月29日核發信用卡
    予林榮閔、鄭閔駿，於88年12月21日核發信用卡予張洋溢等
    情不諱，惟矢口否認信用卡申請書上職業欄係其所填載，辯
    稱：前開信用卡申請書上職業欄係陳俊成填載後，將申請書
    交給我，我再轉交給李顯江辦理，我未參與偽造及行使特種
    文書、偽造私文書之犯行云云。惟查：
（一）吳桂明等7 人至皇家大業公司應徵後，並無資力購買銀貂
      氣血循環機，而欲申請信用卡，以信用卡方式繳納貨款，
      惟吳桂明等7 人並未具備申請信用卡之資格，上訴人戊○○為求中國信託銀行能順利核發信用卡金卡，乃由李顯江
      提供台塑公司員工識別證樣本，被告戊○○於收受前開服
      務證樣本後，再將吳桂明等7 人之照片影印於前開服務證
      上，偽造渠等任職於台塑公司之員工識別證影本7 張，將
      上開不實之台塑公司員工識別證及信用卡申請書交付李顯
      江，再透過李顯江向中國信託銀行申請信用卡金卡，以行
      使偽造之私文書及特種文書，致使不知情之中國信託銀行
      分別於88年12月13日核發信用卡予吳桂明、吳瑞文、孫國
      祥、蔡明宏，於88年11月29日核發信用卡予林榮閔、鄭閔
      駿，於88年12月21日核發信用卡予張洋溢等情，業據被告
      戊○○供承在卷；而吳桂明等7 人確曾至皇家大業公司應
      徵後，為購買銀貂氣血循環機，而向中國信託銀行辦理信
      用卡，且其等均未任職於台塑公司一節，業據吳桂明等人
      於原審審理時證述明確，復有信用卡申請書影本及台塑公
      司識別證影本在卷可稽（見高雄市政府警察局新興分局高
      市警新分刑字第3288號卷第33頁至第66頁），被告戊○○
      此部分自白核與事實相符，堪以認定。
（二）被告戊○○雖辯稱前開信用卡申請書上職業欄係陳俊成填
      載後，再將申請書交給我云云。惟查被告戊○○於原審供
      承：林榮閔、鄭閔駿信用卡申請書上面之職業欄是我填的
      ，有部分人員的申請書職業欄是我填寫的等語（見原審卷
      四第76頁）、孫國祥職業欄是我填的，我填完後轉交給李
      顯江，黃敏誌收到信用卡申請書之後，應該沒有再填寫其
      他資料，就原封不動交給我等語（見原審卷四第81頁），
      觀之被告戊○○既已自承確有偽填林榮閔、鄭閔駿、孫國
      祥等人之信用卡申請書職業欄資料，核與被告戊○○嗣後
      辯稱吳桂明等人之信用卡申請書職業欄資料，均係陳俊成
      填寫後交給我，我並未偽填職業欄資料一節，已有矛盾，
      倘確有陳俊成之人偽造前開信用卡申請書，被告戊○○豈
      有可能供述如此歧異之理。參以證人吳桂明於原審證述：
      皇家大業公司經理黃敏誌叫我到辦公室，說公司鼓勵辦信
      用卡購買公司產品，以利升遷，因我自己沒有信用卡，所
      以就辦理1 張中國信託銀行信用卡，黃敏誌用鉛筆畫幾個
      欄位叫我填寫，申請人姓名、身分證號碼、地址、簽名欄
      是我寫的，其餘都不是我寫的，後來黃敏誌將信用卡拿給
      我等語（見原審卷四第66頁至第67頁）。證人林榮閔於原
      審證稱：被告戊○○說要升主任或組長要先購買銀貂氣血
      循環機，被告戊○○問我有沒有信用卡，我回答沒有，他
      才要我辦的，信用卡申請書上的申請人姓名、住址、聯絡
      人資料、簽名是我寫的，其餘不是我填的，警詢時因被告
      戊○○說申請書填完要拿給課長陳俊成，所以我在警詢才
      會說陳俊成叫我填寫信用卡申請書，至於有無陳俊成這個
      人我不知道，是被告戊○○將信用卡拿給我的等語（見原
      審卷四第66頁至第67頁）。證人鄭閔駿於原審證述：我因
      要購買銀貂氣血循環機，因為沒有錢才辦中國信託銀行信
      用卡，是被告戊○○建議我辦的，信用卡申請書上申請人
      姓名、住址、聯絡人、簽名是我填寫的，其餘不是我寫的
      ，任職台塑公司也不是我寫的，我寫完交給戊○○，因為
      戊○○說申請書是陳俊成課長要我們填寫的，填完後要拿
      給陳俊成，我才在警詢及偵訊時說是陳俊成要我寫信用卡
      申請書等語（見原審卷四第72頁、第75頁）。綜觀證人吳
      桂明等人之前開證述，其等均未曾見過陳俊成，亦未與陳
      俊成接洽辦理信用卡，則倘陳俊成確曾與吳桂明等人接洽
      ，並於填載職業欄內容不實之信用卡申請書後，再將該申
      請書交給被告戊○○，則證人吳桂明等人豈可能均未見過
      陳俊成之理，可見被告戊○○前詞所辯應屬卸責之詞，不
      足採信。
（三）佐以被告戊○○於警詢時供稱：陳俊成自88年10月起至88
      年12月止在皇家大業公司任職，擔任業務工作等語【見89
      年度偵字第13199 號卷（下稱檢三卷）第65頁反面】；嗣
      於原審供承：陳俊成係第4 支部員工，只有去皇家大業工
      作幾天，事後就找不到人了等語（見原審卷五第39頁），
      被告戊○○就陳俊成於皇家大業工作之期間，先供稱工作
      約2 個月，嗣改稱僅工作幾天，前後供述互相齟齣，倘皇
      家大業公司第4 支部確有陳俊成之人，被告戊○○豈會就
      陳俊成任職期間供述如此歧異之理，再倘陳俊成確曾於皇
      家大業公司工作幾天就找不到人，陳俊成服務皇家大業公
      司期間如此短暫，衡諸辦理申辦信用卡之流程，申辦信用
      卡自申請至核發卡片須花費數星期以上時間（含郵寄、銀
      行徵信等作業時間，事實欄載明中國信託商業銀行發卡時
      間自88年11月29日迄88年12月21日達三週餘），陳俊成豈
      可能於該短暫工作期間內，即可與吳桂明等人接洽，由陳
      俊成偽填申請書交給被告戊○○，再由戊○○轉交給李顯
      江，並於中國信託銀行核發信用卡後，再由被告戊○○將
      信用卡轉交陳俊成之理，其所辯顯與常情有違。
（四）再參以一般至公司應徵工作，須填寫個人基本資料，並繳
      交個人身分證明文件，而本案皇家大業公司於應徵人員時
      ，確均要求應徵者繳交國民身分證影本，業據證人申○○
      、丁○○、乙○○、子○○、辛○○、宙○○於原審證述
      明確（見原審卷四第166 頁、第169 頁、第173 頁、第17
      5 頁、第178 頁、第182 頁），倘陳俊成確曾至皇家大業
      公司應徵，並任職於該公司，陳俊成必會留存身分證等個
      人基本資料於皇家大業公司，則被告戊○○豈可能無法提
      出陳俊成年籍資料供傳訊調查之理，是被告戊○○辯稱陳
      俊成曾任職皇家大業公司一節，顯屬避就之詞，難以採信
      。
（五）又台塑公司識別證影本係李顯江所提供，業據被告戊○○
      於原審以證人身分結證明確；又李顯江曾自85年9 月間起
      至88年4 月間止，任職於台塑公司雲林麥寮廠擴建部，業
      據證人李顯江於原審證述明確（見原審卷四第238 頁），
      再李顯江任職於中國信託銀行信用卡推廣部，須每月達40
      點業績始能領取底薪2 萬5 千元，其中金卡每辦理1 張得
      1 點，普卡每辦理1 張得0.8 點，如欲辦理信用卡金卡，
      若有5 百大企業的識別證影本，較容易審核通過一情，亦
      據證人李顯江於原審證述明確（見原審卷四第241 頁），
      再參酌吳桂明等人申請核發之信用卡，係郵寄至李顯江所
      經營設於高雄市○鎮區○○街194 號「不怎麼樣泡沫紅茶
      店」，已據證人周儷潾於原審證述屬實（見原審卷四第
      235 頁），則李顯江為使吳桂明等人順利取得信用卡金卡
      ，以獲得較高之點數，而藉其曾任職於台塑公司之機會，
      於取得台塑公司識別證後，將該識別證交給被告戊○○，
      再由被告戊○○偽造吳桂明等人不實之台塑員工識別證，
      並於信用卡申請書上填寫不實之職業欄資料，再透過李顯
      江向中國信託銀行申請信用卡金卡，則被告戊○○與李顯
      江就此部分行使偽造特種文書之犯行，有犯意聯絡及行為
      分擔，甚為明確。至證人李顯江於原審證稱：我未交給被
      告戊○○台塑公司識別證云云，亦係卸責之詞，不足採信
      。
    綜上，皇家大業公司第4 支部並無陳俊成之人，且李顯江確
    有與被告戊○○共同偽造及行使特種文書之犯行，堪以認定
    ，被告戊○○辯稱：吳桂明等7 人之信用卡申請書上職業欄
    係陳俊成所填載後，陳俊成將申請書交給我，及李顯江未參
    與偽造及行使特種文書之犯行等情，係屬卸責之詞，不足採
    信，事證明確，被告戊○○此部分犯行堪可認定。
二、犯罪事實三部分：被告戊○○於本院前審已坦承其確有偽造
    申○○等10人任職於台塑公司之員工識別證影本10張，且將
    申○○等人之居住地址均記載為李顯江所經營設於高雄市○
    鎮區○○街194 號「不怎麼樣泡沫紅茶店」後，並將上開識
    別證影本及信用卡申請書交付李顯江向中國信託銀行申請信
    用卡金卡等情；又被告戊○○對於偽造申○○等10人之印章
    各1 枚，交給不知情之「不怎麼樣泡沫紅茶店」店員周儷潾
    ，委託周儷潾持該印章領取核發之信用卡，嗣周儷潾於領取
    信用卡後交給戊○○，而乙○○、子○○、辛○○、宙○○
    、戌○○等5 人之前開信用卡，於如附表6 所示之時間、地
    點，遭人盜刷如附表6 所示金額等情亦供認不諱，惟矢口否
    認有偽刻申○○等10人之印章及盜刷如附表6 所示之金額云
    云，辯稱：我沒有盜刷信用卡，我並不知道申○○等10人未
    申辦中國信託信用卡，係陳俊成將申○○等10人之信用卡申
    請書交給我，偽造之申○○等10人之印章亦係陳俊成所交付
    ，並非我委託他人偽刻，又我於取得信用卡後，乃將卡片交
    給陳俊成，我不清楚陳俊成係自己持信用卡盜刷或將信用卡
    交給他人使用云云。惟查：
（一）被害人申○○等10人均未申辦中國信託銀行信用卡，且其
      等均未曾任職於台塑公司，被告戊○○於偽造申○○等10
      人任職於台塑公司之員工識別證影本，再連同偽造之信用
      卡申請書交付李顯江（申請書上申○○等10人之居住地址
      均記載為李顯江所經營設於高雄市○鎮區○○街194 號「
      不怎麼樣泡沫紅茶店」），透過李顯江向中國信託銀行申
      請信用卡金卡，致使不知情之中國信託銀行信用卡承辦人
      員於88年12月23日核發信用卡予申○○，於88年11月26日
      核發信用卡予子○○，於88年11月29日核發信用卡予乙○○、辛○○、宙○○，於88年12月21日核發信用卡予丁○○、甲○○、己○○、林志達及戌○○；又被告戊○○為
      順利領取前開信用卡，乃將偽造之申○○等10人之印章各
      1 枚，交給不知情之「不怎麼樣泡沫紅茶店」店員周儷潾
      ，委託周儷潾持該印章向郵差領取前開核發之信用卡，嗣
      周儷潾於中國信託銀行將前開信用卡郵寄至高雄市○鎮區
      ○○街194 號之際，將前開偽造之申○○等10人之印章，
      交由不知情之郵務人員偽造如附表4 所示申○○等10人之
      印文各1 枚於郵務人員製作之掛號郵件回執單上，而偽造
      申○○等10人收受該信用卡郵件之收據，持交郵務人員行
      使，周儷潾並於領取信用卡後交給戊○○；及乙○○、子
      ○○、辛○○、宙○○、戌○○等5 人之前開信用卡，於
      如附表6 所示之時間、地點，遭人盜刷如附表6 所示金額
      等情，業據上訴人戊○○供認不諱，且據證人周儷潾及證
      人申○○等10人於原審審理時證述明確，復有信用卡申請
      書影本及台塑公司識別證影本（見高雄市政府警察局新興
      分局高市警新分刑字第3288號卷第33頁至第66頁），及乙○○、子○○、辛○○、宙○○、戌○○之信用卡消費明
      細表（見原審卷五第193 頁至第214 頁）、簽帳單影本（
      見高雄市政府警察局新興分局偵查卷第16頁至第50頁）在
      卷可稽，被告戊○○自白之事實核與事實相符，其此部分
      已堪認定。
（二）被告戊○○固辯稱：我並不知道申○○等10人未申辦中國
      信託信用卡，係陳俊成將申○○等10人之信用卡申請書交
      給我，偽造之申○○等10人之印章亦係陳俊成所交付，並
      非我委託他人偽刻，又我於取得信用卡後，乃將卡片交給
      陳俊成，我不清楚陳俊成係自己持信用卡盜刷或將信用卡
      交給他人使用云云。惟查，證人周儷潾於領取上開信用卡
      後係交給被告戊○○，已據證人周儷潾證述屬實；而證人
      乙○○、子○○、辛○○、宙○○、戌○○等人均未申辦
      本案中國信託信用卡，亦未取得上開信用卡之事實，已據
      乙○○、子○○、辛○○、宙○○等人於原審證述綦詳（
      見原審卷四第165-168 頁、第171-173 頁、第174-176 頁
      、第177-179 頁、第180- 182頁），是證人乙○○等人既
      未取得上開信用卡，自不可能刷卡消費至明。另皇家大業
      公司第4 支部並無陳俊成之人，且被告戊○○確有與李顯
      江共同偽造及行使偽造特種文書之犯行，已如前述（惟無
      法證明李顯江知悉申○○等10人並無申辦中國信託銀行信
      用卡之意思），參以被告戊○○於本院前審審理時亦自承
      「申請信用卡部分我認罪」（見本院上訴審卷第107 頁）
      ，其雖以前詞置辯，並將上開犯行推卸給並無其人之「陳
      俊成」，衡之經驗法則，上開犯行顯係被告戊○○及李顯
      江所為至明，其前開所辯顯係卸責之詞，難以採信，準此
      被告戊○○委託不知情之人盜刻申○○等10人之印章，並
      偽填申○○等10人之信用卡申請書，及於取得乙○○、子
      ○○、辛○○、宙○○、戌○○之信用卡後，於如附表6
      所示之時間、地點刷卡消費如附表6 所示金額一情，堪以
      認定。
（三）使用信用卡須於信用卡背面簽名，以供特約商店人員核對
      信用卡背面之簽名與簽帳單之簽名是否相符，藉以查核是
      否係信用持卡人本人所簽帳消費，特約商店始得以該簽帳
      單向發卡銀行請領消費款項。經查乙○○、子○○、辛○○、宙○○、戌○○等人均未申辦本案中國信託信用卡，
      亦未取得上開信用卡，自不可能刷卡消費一情，已如前述
      。被告戊○○固否認盜用乙○○等人之信用卡，惟被告戊○○取得乙○○、子○○、辛○○、宙○○、戌○○之信
      用卡後，並未交給乙○○等5 人或其他個人，則如附表6
      所示刷卡消費金額，顯係被告戊○○於取得乙○○、子○○、辛○○、宙○○、戌○○等5 人之信用卡後，或親自
      或央請不詳姓名人偽簽乙○○等5 人之署名所為，亦堪可
      認定。
    綜上所述，被告戊○○前詞所辯均係卸責之詞，不足採信，
    事證明確，其此部分犯行亦堪以認定。
三、按在收受掛號郵件收據上簽名或蓋章，依習慣係表示簽名人
    之收受郵件之證明憑據，為刑法第220 條第1 項之準私文書
    。在信用卡背面簽名欄簽名，自形式上整體觀察，即足以知
    悉係表示信用卡之簽名者於信用卡有效期限內有權使用該信
    用卡之辨識及證明，並非依習慣或特約表示一定用意之證明
    ，性質上係屬刑法第210 條之私文書（最高法院93年第2 次
    刑庭決議、最高法院91年度台上字第5209號、91年度台上字
    第4004號判決意旨參照）。再信用卡簽帳單係以文字為一定
    之意思表示，持信用卡刷卡消費時，在簽帳單上簽署姓名，
    除表示已收受特約商店所交付之交易標的物或消費標的外，
    並有確認該筆消費之憑證之用意，具有表示法律上權利義務
    關係之證明，故簽帳單在性質上除與收據相同外，且為信用
    卡發卡銀行向簽帳人收款之憑證，為私文書之一種。又刑法
    上之所謂常業犯，係指反覆以實施同種類行為為目的之社會
    活動之職業性犯罪，至於犯罪所得之多寡，是否恃此為唯一
    之謀生職業，則非所問，縱令兼有其他職業，仍無礙於該常
    業犯罪之成立（最高法院著有85年度臺上字第510 號判例可
    資參照）。經查被告戊○○擔任皇家大業公司第4 支部之襄
    理，其藉工作之機會，取得乙○○等人之國民身分證影本等
    基本資料後，再冒名向中國信託銀行申請信用卡，並於取得
    信用卡後，於短暫之1 個月期間內，即消費高達37筆，刷卡
    消費金額高達60餘萬元，顯係恃此為生，以犯詐欺為常業。
    是核被告戊○○所為，係犯刑法第340 條之常業詐欺罪（刑
    法第340 條常業詐欺之規定於修正後予以刪除，但本件被告
    戊○○所犯本罪之時間在刑法修正前，當時常業詐欺罪，其
    法定刑為「1 年以上7 年以下有期徒刑，得併科5 萬元以下
    罰金」，修正前之刑法第339 條第1 項詐欺罪之法定刑為「
    5 年以下有期徒刑、拘役或3 千元以下罰金」，刑法修正後
    ，因常業犯已刪除，倘將被告戊○○所犯之詐欺罪分論併罰
    結果，合併計算其法定刑較原常業犯之法定刑為重，比較新
    舊法結果，應適用修正前刑法第340 條之常業詐欺罪，較有
    利於被告戊○○。而既適用修正前常業詐欺之規定，即毋庸
    就修正後該罪法定罰金刑中，依刑法施行法第1 條之1 之規
    定改為新臺幣，及修正刑法第33條第5 款所定最低罰金數額
    之規定予以說明比較，附此敘明），及犯刑法第216 條、第
    212 條之行使偽造特種文書罪，第216 條、第210 條之行使
    偽造私文書罪。又偽造署名及印章、印文係偽造文書之部分
    行為，偽造私文書及偽造特種文書分別係行使之階段行為，
    均不另論罪。被告戊○○委託不知情之刻印人員，偽刻申○○等10人之印章、委託不知情之周儷潾及郵務人員偽造申○○等10人之印文及收據，均屬間接正犯。被告戊○○所犯上
    開行使偽造特種文書、行使偽造私文書罪，與李顯江有犯意
    聯絡及行為分擔，均為共同正犯。被告戊○○先後多次行使
    偽造特種文書、行使偽造私文書之數行為，均時間緊接，所
    犯罪名相同，顯均係出於概括之犯意為之，均為連續犯，均
    應修正前刑法第56條之規定以一罪論，並加重其刑（被告行
    為後，刑法第56條之連續犯之規定，業已刪除，此刪除雖非
    犯罪構成要件之變更，但顯已影響行為人刑罰之法律效果，
    自屬法律有變更，茲比較刪除連續犯後之規定，則被告戊○○先後多次行使偽造私文書、特種文書犯行，各均獨立，應
    各別論罪後併合處罰，自較原刑法以連續犯處斷為重，比較
    新、舊法結果，仍應適用較有利於被告戊○○之行為時法律
    即修正前刑法第56條，而論以連續犯一罪）。被告戊○○前
    開所犯常業詐欺罪、連續行使偽造特種文書罪與連續行使偽
    造私文書罪間，有方法結果之牽連關係，為牽連犯，應依修
    正前刑法第55條後段從一重以常業詐欺罪處斷（修正後之刑
    法業已刪除第55條關於牽連犯之規定，本件被告戊○○所犯
    上開行使偽造私文書罪、特種文書、常業詐欺罪等罪間，互
    有方法目的之牽連犯關係，依修正前即被告戊○○行為時之
    規定，應從一重之常業詐欺罪處斷；而依修正後之刑法既已
    刪除牽連犯之規定，則所犯上述各罪應依數罪併罰之規定分
    論併罰，比較新舊法之規定，被告戊○○行為後之新刑法並
    無較有利之情形，應適用行為時即修正前刑法第55條規定論
    以牽連犯，從一重論處）。又刑法第28條共同正犯之規定亦
    經修正，修正施行前規定「二人以上共同實施犯罪之行為者
    ，皆為正犯」，修正施行後規定「二人以上共同實行犯罪之
    行為者，皆為正犯」，將舊法之「實施」修正為「實行」。
    原實施之概念，包含陰謀、預備、著手及實行等階段之行為
    ，修正後僅共同實行犯罪行為始成立共同正犯，是新法共同
    正犯之範圍已有限縮，排除陰謀犯、預備犯之共同正犯，新
    舊法就共同正犯之範圍既因此有所變動，自屬犯罪後法律有
    所變更，而非純屬文字修正，應有新舊法比較適用之問題（
    最高法院96年度台上字第934 號、第3773號判決），比較新
    舊法，此部分雖以新法對行為人有利，惟綜合比較結果，連
    續犯及牽連犯未廢止，對被告戊○○較為有利，故仍應適用
    舊法對被告戊○○較為有利。又公訴人雖未就：(一)被告戊○○冒名申請己○○、林志達、戌○○中國信託銀行信用卡及
    持戌○○信用卡盜刷之犯罪事實。(二)被告戊○○偽造申○○
    等10人之印章。(三)被告戊○○透過不知情之周儷潾，由不知
    情之郵務人員製作之掛號郵件回執單上，偽造申○○等10人
    之印文10枚，偽造申○○等10人收受該信用卡郵件之收據，
    持交郵務人員行使。(四)被告戊○○於如附表6 所示信用卡背
    面，偽簽乙○○等人之署名各1 枚等犯行提起公訴。惟前開
    部分犯行，與經起訴並經論罪部分，分別有連續犯及牽連犯
    之裁判上一罪關係，業如前述，為起訴效力所及，應併予審
    理，附此敘明。
四、公訴意旨另以：被告戊○○係皇家大業公司之襄理，竟與被
    告黃敏誌、丙○○及溫淑卿等人共同基於意圖為自己不法之
    所有以詐欺為常業之犯意聯絡，自87年12月間起，以招募人
    員為由，在報紙上登載廣告，再向前來應徵之人員詐稱：如
    賣出公司之銀貂氣血循環機，可獲得獎金，賣的愈多，升的
    職位愈高及獲得獎金愈多，應徵者可以先買進銀貂氣血循環
    機，取得職位及獎金，公司會再幫忙將所購入之銀貂氣血循
    環機出售云云，致使應徵者癸○○（原名袁璞生）、午○○
    、地○○、天○、玄○○、庚○○、壬○○、宇○○、辰○○、丑○○、寅○○、卯○○、亥○○、未○○、吳桂明、
    林榮閔、鄭閔駿、吳瑞文、孫國祥、蔡明宏、己○○、張洋
    溢、林志達、戌○○等人不知有詐，以1 台銀貂氣血循環機
    15,300元之價格，分別購入1 至10台不等，因認被告戊○○
    此部分亦涉有刑法第340 條之常業詐欺罪嫌。
（一）公訴意旨認被告戊○○涉犯上開常業詐欺之犯行，係以被
      害人癸○○等14人及被害人吳桂明等10人之指述，為其主
      要之論據。
（二）訊據被告戊○○固坦承其係皇家大業公司之第4 支部襄理
      不諱，惟堅決否認有此部分詐欺犯行，辯稱：銀貂氣血循
      環機部分我沒犯罪，被害人癸○○等14人均係皇家大業第
      2 支部人員，我並不認識，亦未與被害人癸○○等人有何
      接洽，被害人癸○○等14人是否遭詐欺，與其無涉，我亦
      未詐騙被害人吳桂明等10人購買銀貂氣血循環機等語。
（三）經查：被害人癸○○（原名袁璞生）等14人部分，觀之被
      害人癸○○等14人於原審及偵查中之證述，被害人癸○○
      等14人均未證述上訴人戊○○曾對其等詐稱：「如賣出皇
      家大業公司之銀貂氣血循環機，可獲得獎金，賣的愈多，
      升的職位愈高及獲得獎金愈多，應徵者可以先買進銀貂氣
      血循環機，取得職位及獎金，公司會再幫忙將銀貂氣血循
      環機售出」等語，致使被害人癸○○等14人陷於錯誤，而
      購買銀貂氣血循環機之情事，則被告戊○○並未對被害人
      癸○○等14人為任何詐騙行為，應堪以認定。是公訴人依
      據被害人癸○○等14人之指述，認被告戊○○涉犯常業詐
      欺犯行一節，已屬無據。
（四）被害人吳桂明、林榮閔、鄭閔駿、吳瑞文、孫國祥、蔡明
      宏部分，觀之被害人吳桂明等4 人之如前所述之證詞，被
      害人吳桂明等人均未證述被告戊○○曾對渠等詐稱：「如
      賣出皇家大業公司之銀貂氣血循環機，可獲得獎金，賣的
      愈多，升的職位愈高及獲得獎金愈多，應徵者可以先買進
      銀貂氣血循環機，取得職位及獎金，公司會再幫忙將銀貂
      氣血循環機售出」等語，致使吳桂明等人陷於錯誤，而購
      買銀貂氣血循環機之情事（其中被害人林榮閔、鄭閔駿部
      分，固因戊○○之建議而購買銀貂氣血循環機，惟被告戊○○並未向其承諾公司將會幫忙出售銀貂氣血循環機或予
      以職務上升遷，致林榮閔、鄭閔駿陷於錯誤而購買銀貂氣
      血循環機，業據林榮閔及鄭閔駿於原審證述明確，則被告
      戊○○並未為上開詐騙行為，堪以認定。公訴人依被害人
      吳桂明等6 人之指述，認被告戊○○此部分涉犯常業詐欺
      犯行，亦與事實不符。
（五）被害人己○○、林志達、戌○○、張洋溢部分，證人即被
      害人己○○、林志達、戌○○於原審94年9 月13日審理時
      均證稱：我未曾任職於皇家大業公司，也沒有辦理中國信
      託銀行信用卡，亦未購買銀貂氣血循環機等語（見原審卷
      四第86頁至第92頁）。另被害人張洋溢固曾於檢察官偵訊
      時指述；我有辦1 張中國信託銀行信用卡，是陳立威叫我
      申請的，我有簽名，並於填寫申請後，附上國民身分證影
      本交給他，我有拿到信用卡，但沒有使用等語（見89年度
      偵字第13199 號卷第42頁至第43頁、第64頁），惟被害人
      張洋溢並未指述其遭詐欺而購買銀貂氣血循環機之事實。
      是公訴意旨認被告戊○○曾向己○○、林志達、戌○○及
      張洋溢等人訛稱可先買進銀貂氣血循環機，公司會幫忙出
      售所購入之銀貂氣血循環機，致己○○等人陷於錯誤，而
      購買銀貂氣血循環機一節，亦屬無據。
（六）再參以證人即共同被告溫淑卿於原審95年2 月21日審理時
      證稱：各支部之業績不會互相流通，即高2 支部業績獎金
      不會分配到高1 支部等語（見原審卷五第78頁），及證人
      即共同被告黃敏誌於同日審理時證稱：我是皇家大業公司
      實際股東，出資20萬元，溫淑卿是第1 支部經理兼公司掛
      名負責人，上面還有副總李安順、協理廖信益。銷售1 台
      銀貂氣血循環機以1 萬元計算業績獎金，撥給經理及以下
      人員約70% ，副理及以下人員約63% ，差額中的7%由經理
      取得（按即700 元），襄理以下遞減，實際金額忘記了，
      高4 支部的人員戊○○，無法分配高2 支部之獎金等語（
      見原審卷79頁至第81頁）；依前開證言觀之，皇家大業公
      司之業績獎金係各支部分開計算，即第4 支部之人員，並
      無法因其他支部人員銷售銀貂氣血循環機而獲取獎金，至
      為明確。查本案被害人癸○○等14人及被害人吳桂明、吳
      瑞文、孫國祥、蔡明宏等人均非第4 支部人員，被告戊○○並非渠等之主管，業據渠等證述在卷，則癸○○等14人
      及被害人吳桂明、吳瑞文、孫國祥、蔡明宏是否購買銀貂
      氣血循環機，與被告戊○○之分配無涉，換言之，被告戊○○並不因其他支部之應徵人員購買銀貂氣血循環機而獲
      得利益，是被告戊○○自無詐欺其他支部應徵人員之動機
      與必要。
（七）再共同正犯之成立須2 以上行為人在主觀上有共同實施犯
      罪行為之意思，而在客觀上須有共同實施犯罪行為之事實
      ，倘欠缺上開主觀及客觀要件，即不能以共同正犯相繩，
      本件公訴人並未舉證證明被告戊○○與共同被告黃敏誌、
      丙○○有何常業詐欺之犯意聯絡及行為分擔，尚難遽認被
      告戊○○亦共同涉有常業詐欺犯行。
    綜上所述，公訴人認被告戊○○涉此部分犯行，尚屬不能證
    明，本應為無罪之諭知，惟因公訴意旨認此部分與上訴人前
    開論罪部分，有裁判上一罪關係，爰不另為無罪之諭知，併
    此敘明。
肆、撤銷改判部分：原審就被告丙○○、戊○○部分予以論科，
    固非無見，惟查：（一）被告丙○○、戊○○2 人所犯罪名
    及所處刑度合於減刑條件，原審未及適用96年罪犯減刑條例
    予以減刑，自有未合。（二）原判決於事實欄記載被告丙○○及共同被告黃敏誌共詐取1,154,700 元，惟原判決附表一
    卻記載為1,157,700 元，二者不符。（三）吳桂明等7 人於
    檢察官訊問時供述或於第一審證述，其等為支付購買銀貂氣
    血循環機之價金，申請中國信託銀行信用卡等情（見89年度
    偵字第13199 號卷第40頁至第43頁、第63、64頁、第一審卷
    第61、67、72、77、82、161 頁），即原判決亦認定吳桂明
    等7 人有意申請信用卡，則戊○○製作吳桂明等7 人之中國
    信託銀行信用卡申請書，既有經製作權人即吳桂明等7 人之
    授權，縱其記載之內容有所不實，仍不成立刑法第210 條之
    偽造私文書罪，原判決以吳桂明等7 人之中國信託銀行信用
    卡申請書申請人職業資料欄不實記載吳桂明等7 人任職於台
    塑公司，論以偽造私文書罪，亦有違誤。檢察官上訴指摘原
    判決量刑過輕，被告丙○○、戊○○上訴否認犯罪，雖均無
    理由，惟原判決此部分既有可議，此部分自應予撤銷改判。
    審酌被告丙○○、戊○○正值青壯之年，不思循正當方式賺
    取財物，竟利用媒體行徵才之名，行斂財之實，在失業潮中
    ，利用初踏入社會之年輕人，求職心切之弱點，致使一些涉
    世未深之人誤陷求職圈套，造成應徵者精神之傷害，對社會
    危害亦甚深遠，其擔任副理職務，參與本案之犯罪情節較輕
    ，被告戊○○利用擔任皇家大業公司襄理，取得應徵者國民
    身分證影本等個人基本資料之機會，冒名申請乙○○等10人
    之信用卡，並持其中5 張信用卡消費，消費金額高達64萬餘
    元，造成中國信託銀行、特約商店及乙○○等人之損害，且
    於犯後避重就輕，僅坦承部分犯行，惟念及被告戊○○已與
    中國信託銀行和解，並已賠償中國信託銀行約4 萬元等一切
    情狀，爰仍依原判量處被告丙○○有期徒刑1 年6月，被告
    戊○○有期徒刑1 年2 月。又被告丙○○、戊○○2 人所犯
    罪名及所處刑度合於減刑條件，並均依96年度罪犯減刑條例
    第2 條第1 項第3 款規定，均減其宣告刑刑期二分之一，被
    告丙○○減為有期徒刑9 月，被告戊○○減為有期徒刑7 月
    。又如附表2 所示信用卡申請書正卡申請人親筆簽名欄上偽
    造之署名10、如附表3 所示偽造之印章10顆、如附表4 所示
    掛號郵件回執單上偽造之印文10枚、如附表5 所示信用卡背
    面持卡人簽名欄上偽造之署名5 枚，及如附表6 所示信用卡
    簽帳單持卡人簽名欄上偽造之署名74枚，雖均未扣案，惟均
    無證據證明業已滅失，均依刑法第219 條規定宣告沒收之，
    又偽造之台塑公司識別證影本17張，已交付中國信託銀行，
    已非被告戊○○所有，爰不予宣告沒收，附此敘明。
伍、被告戊○○經合法傳喚無正當理由於審判期日不到庭，依法
    不待其陳述逕行判決。
據上論結，應依刑事訴訟法第369 條第1 項前段、第364 條、第
299 條第1 項前段、第371條 ，修正前刑法第28條、第55條、第
340 條、刑法第216 條、第212 條、第210 條、第219 條，中華
民國96年罪犯減刑條例第2 條第1 項第3 款、第7 條，修正前罰
金罰鍰提高標準條例第1 條前段，判決如主文。
中    華    民    國    97    年    11    月    26    日
                    刑事第六庭    審判長法  官  王憲義
                                        法  官  邱永貴
                                        法  官  張盛喜
以上正本證明與原本無異。
如不服本判決應於收受本判決後10日內向本院提出上訴書狀，其
未敘述上訴理由者，並得於提起上訴後10日內向本院補提理由書
狀（均須按他造當事人之人數附繕本）「切勿逕送上級法院」。
中    華    民    國    97    年    11    月    26    日
                                        書記官  黃一秋
附錄本判決論罪科刑法條：
中華民國刑法第340條
以犯第339 條之罪為常業者，處1 年以上7 年以下有期徒刑，得
併科5 萬元以下罰金。
中華民國刑法第216條
行使第210 條至第215 條之文書者，依偽造、變造文書或登載不
實。
附表1
┌──┬───────┬───┬──────┬─────┬────────┐
│編號│時間          │被害人│被詐騙數量  │詐騙金額  │備註            │
├──┼───────┼───┼──────┼─────┼────────┤
│1   │89年3、4月間  │癸○○│7台         │107,100元 │                │
├──┼───────┼───┼──────┼─────┼────────┤
│2   │89年3月15日   │午○○│8台         │122,400元 │購買10台，其中2 │
│    │              │      │            │          │台係供自己使用，│
│    │              │      │            │          │不計入遭詐騙金額│
├──┼───────┼───┼──────┼─────┼────────┤
│3   │89年3、4月間  │地○○│7台         │107,100元 │購買8 台，其中1 │
│    │              │      │            │          │台係供自己使用，│
│    │              │      │            │          │不計入遭詐騙金額│
├──┼───────┼───┼──────┼─────┼────────┤
│4   │89年1月間     │天○  │1台         │15,300元  │購買2 台，其中1 │
│    │              │      │            │          │台係供自己使用，│
│    │              │      │            │          │不計入遭詐騙金額│
├──┼───────┼───┼──────┼─────┼────────┤
│5   │88年8、9月間  │玄○○│6台         │83,700元  │購買7 台，其中1 │
│    │              │      │            │          │台係邱敏霞鼓勵羅│
│    │              │      │            │          │笙荏購買，無證據│
│    │              │      │            │          │證明玄○○遭詐騙│
│    │              │      │            │          │，每台13,950元  │
├──┼───────┼───┼──────┼─────┼────────┤
│6   │89年2月至4月間│庚○○│2台         │30,600元  │購買3台，其中1台│
│    │              │      │            │          │係供自己使用，不│
│    │              │      │            │          │計入遭詐騙金額  │
├──┼───────┼───┼──────┼─────┼────────┤
│7   │89年3月間     │壬○○│4台         │61,200元  │購買5 台，其中1 │
│    │              │      │            │          │台係供自己使用，│
│    │              │      │            │          │不計入遭詐騙金額│
├──┼───────┼───┼──────┼─────┼────────┤
│8   │89年4月間     │宇○○│8台         │122,400元 │                │
├──┼───────┼───┼──────┼─────┼────────┤
│9   │89年3月間     │辰○○│9台         │137,700元 │購買10 台，其中1│
│    │              │      │            │          │台係供自己使用，│
│    │              │      │            │          │不計入遭詐騙金額│
├──┼───────┼───┼──────┼─────┼────────┤
│10  │89年1月間     │丑○○│3台         │45,900元  │購買4 台，其中1 │
│    │              │      │            │          │台係供自己使用，│
│    │              │      │            │          │不計入遭詐騙金額│
├──┼───────┼───┼──────┼─────┼────────┤
│11  │89年3、4月間  │寅○○│2台         │30,600元  │                │
├──┼───────┼───┼──────┼─────┼────────┤
│12  │89年4月間     │卯○○│10台        │153,000元 │                │
├──┼───────┼───┼──────┼─────┼────────┤
│13  │89年3月間     │亥○○│8台         │122,400元 │                │
├──┼───────┼───┼──────┼─────┼────────┤
│14  │89年間        │未○○│1台         │15,300元  │                │
├──┴───────┴───┴──────┴─────┴────────┤
│合計詐騙金額1,154,700元                                                 │
└────────────────────────────────────┘
附表2
┌────────────────────────────────────┐
│中國信託銀行信用卡申請書申請人親筆簽名欄上偽造之申○○、丁○○、乙○○、│
│甲○○、子○○、辛○○、宙○○、己○○、林志達、戌○○之署名各1 枚，共10│
│枚                                                                      │
└────────────────────────────────────┘
附表3
┌────────────────────────────────────┐
│偽造之申○○、丁○○、乙○○、甲○○、子○○、辛○○、宙○○、己○○、林│
│志達、戌○○之印章各1顆，共10顆                                         │
└────────────────────────────────────┘
附表4
┌────────────────────────────────────┐
│掛號郵件回執單上偽造之申○○、丁○○、乙○○、甲○○、子○○、辛○○、鍾│
│穎橋、己○○、林志達、戌○○之署名各1 枚，共10枚                        │
└────────────────────────────────────┘
附表5
┌────────────────────────────────────┐
│如附表6 所示信用卡背面持卡人簽名欄上偽造之乙○○、子○○、辛○○、宙○○│
│、戌○○之署名各1 枚，共5 枚                                            │
└────────────────────────────────────┘
附表6
┌────────────────────────────────────┐
│一、乙○○（卡號：0000-0000-0000-0000）                                 │
├──┬────┬─────┬─────┬─────┬─────┬────┤
│編號│消費日  │特約商店  │消費金額  │偽造之署名│備註一    │備註二  │
│    │        │          │（新台幣）│（枚）    │          │        │
├──┼────┼─────┼─────┼─────┼─────┼────┤
│1   │88.12.11│信亞通信企│33,660元  │乙○○2枚 │          │中國信託│
│    │        │業有限公司│          │          │          │商業銀行│
│    │        │          │          │          │          │客戶消費│
│    │        │          │          │          │          │明細表，│
│    │        │          │          │          │          │見原審卷│
│    │        │          │          │          │          │五第204 │
│    │        │          │          │          │          │頁      │
│    │        │          │          │          │          │        │
├──┼────┼─────┼─────┼─────┼─────┼────┤
│2   │88.12.17│巨登企業行│80,000元  │乙○○2枚 │          │中國信託│
│    │        │          │          │          │          │商業銀行│
│    │        │          │          │          │          │客戶消費│
│    │        │          │          │          │          │明細表，│
│    │        │          │          │          │          │見原審卷│
│    │        │          │          │          │          │五第204 │
│    │        │          │          │          │          │頁      │
│    │        │          │          │          │          │        │
├──┴────┴─────┴─────┴─────┴─────┴────┤
│總計金額：113,660元                                                     │
└────────────────────────────────────┘
┌────────────────────────────────────┐
│二、子○○（卡號：0000-0000-0000-0000）                                 │
├──┬────┬─────┬─────┬─────┬─────┬────┤
│編號│消費日  │特約商店  │消費金額  │偽造之署名│備註一    │備註二  │
│    │        │          │（新台幣）│（枚）    │          │        │
├──┼────┼─────┼─────┼─────┼─────┼────┤
│1   │88.12.17│巨登企業行│60,000元  │子○○2枚 │          │中國信託│
│    │        │          │          │          │          │商業銀行│
│    │        │          │          │          │          │客戶消費│
│    │        │          │          │          │          │明細表，│
│    │        │          │          │          │          │見原審卷│
│    │        │          │          │          │          │五第209 │
│    │        │          │          │          │          │頁      │
│    │        │          │          │          │          │        │
├──┼────┼─────┼─────┼─────┼─────┼────┤
│2   │88.12.20│巨登企業行│70,000元  │子○○2枚 │          │中國信託│
│    │        │          │          │          │          │商業銀行│
│    │        │          │          │          │          │客戶消費│
│    │        │          │          │          │          │明細表，│
│    │        │          │          │          │          │見原審卷│
│    │        │          │          │          │          │五第209 │
│    │        │          │          │          │          │頁      │
│    │        │          │          │          │          │        │
├──┼────┼─────┼─────┼─────┼─────┼────┤
│3   │88.12.20│巨登企業行│20,000元  │子○○2枚 │          │中國信託│
│    │        │          │          │          │          │商業銀行│
│    │        │          │          │          │          │客戶消費│
│    │        │          │          │          │          │明細表，│
│    │        │          │          │          │          │見原審卷│
│    │        │          │          │          │          │五第209 │
│    │        │          │          │          │          │頁      │
│    │        │          │          │          │          │        │
├──┴────┴─────┴─────┴─────┴─────┴────┤
│總計金額：150,000元                                                     │
└────────────────────────────────────┘
┌────────────────────────────────────┐
│三、辛○○（卡號：0000-0000-0000-0000）                                 │
├──┬────┬─────┬─────┬─────┬─────┬────┤
│編號│消費日  │特約商店  │消費金額  │偽造之署名│備註一    │備註二  │
│    │        │          │（新台幣）│（枚）    │          │        │
├──┼────┼─────┼─────┼─────┼─────┼────┤
│1   │88.12.8 │鉦金店銀樓│34,970元  │辛○○2枚 │簽帳單在警│中國信託│
│    │        │          │          │          │3卷第35頁 │商業銀行│
│    │        │          │          │          │          │客戶消費│
│    │        │          │          │          │          │明細表，│
│    │        │          │          │          │          │見原審卷│
│    │        │          │          │          │          │五第199 │
│    │        │          │          │          │          │頁      │
│    │        │          │          │          │          │        │
├──┼────┼─────┼─────┼─────┼─────┼────┤
│2   │88.12.9 │太平洋崇光│700元     │辛○○2枚 │簽帳單在警│中國信託│
│    │        │百貨股份有│          │          │3卷第33頁 │商業銀行│
│    │        │限公司    │          │          │          │客戶消費│
│    │        │          │          │          │          │明細表，│
│    │        │          │          │          │          │見原審卷│
│    │        │          │          │          │          │五第199 │
│    │        │          │          │          │          │頁      │
│    │        │          │          │          │          │        │
├──┼────┼─────┼─────┼─────┼─────┼────┤
│3   │88.12.9 │太平洋崇光│1,700     │辛○○2枚 │簽帳單在警│中國信託│
│    │        │百貨股份有│          │          │3卷第33頁 │商業銀行│
│    │        │限公司    │          │          │          │客戶消費│
│    │        │          │          │          │          │明細表，│
│    │        │          │          │          │          │見原審卷│
│    │        │          │          │          │          │五第199 │
│    │        │          │          │          │          │頁      │
│    │        │          │          │          │          │        │
├──┼────┼─────┼─────┼─────┼─────┼────┤
│4   │88.12.9 │太平洋崇光│1,960元   │辛○○2枚 │簽帳單在警│中國信託│
│    │        │百貨股份有│          │          │3卷第33頁 │商業銀行│
│    │        │限公司    │          │          │          │客戶消費│
│    │        │          │          │          │          │明細表，│
│    │        │          │          │          │          │見原審卷│
│    │        │          │          │          │          │五第199 │
│    │        │          │          │          │          │頁      │
│    │        │          │          │          │          │        │
├──┼────┼─────┼─────┼─────┼─────┼────┤
│5   │88.12.9 │漢神百貨名│2,304元   │辛○○2枚 │簽帳單在警│中國信託│
│    │        │店股份有限│          │          │3卷第32頁 │商業銀行│
│    │        │公司      │          │          │          │客戶消費│
│    │        │          │          │          │          │明細表，│
│    │        │          │          │          │          │見原審卷│
│    │        │          │          │          │          │五第199 │
│    │        │          │          │          │          │頁      │
│    │        │          │          │          │          │        │
├──┼────┼─────┼─────┼─────┼─────┼────┤
│6   │88.12.9 │漢神百貨名│3,600元   │辛○○2枚 │簽帳單在警│中國信託│
│    │        │店股份有限│          │          │3卷第32頁 │商業銀行│
│    │        │公司      │          │          │          │客戶消費│
│    │        │          │          │          │          │明細表，│
│    │        │          │          │          │          │見原審卷│
│    │        │          │          │          │          │五第199 │
│    │        │          │          │          │          │頁      │
│    │        │          │          │          │          │        │
├──┼────┼─────┼─────┼─────┼─────┼────┤
│7   │88.12.9 │漢神百貨名│7,000元   │辛○○2枚 │簽帳單在警│中國信託│
│    │        │店股份有限│          │          │3卷第32頁 │商業銀行│
│    │        │公司      │          │          │          │客戶消費│
│    │        │          │          │          │          │明細表，│
│    │        │          │          │          │          │見原審卷│
│    │        │          │          │          │          │五第199 │
│    │        │          │          │          │          │頁      │
│    │        │          │          │          │          │        │
├──┼────┼─────┼─────┼─────┼─────┼────┤
│8   │88.12.9 │漢神百貨名│2,800元   │辛○○2枚 │簽帳單在警│中國信託│
│    │        │店股份有限│          │          │3卷第23頁 │商業銀行│
│    │        │公司      │          │          │          │客戶消費│
│    │        │          │          │          │          │明細表，│
│    │        │          │          │          │          │見本院(五)│
│    │        │          │          │          │          │卷第199 │
│    │        │          │          │          │          │頁      │
├──┼────┼─────┼─────┼─────┼─────┼────┤
│9   │88.12.9 │漢神百貨名│7,000元   │辛○○2枚 │簽帳單在警│中國信託│
│    │        │店股份有限│          │          │3卷第32頁 │商業銀行│
│    │        │公司      │          │          │          │客戶消費│
│    │        │          │          │          │          │明細表，│
│    │        │          │          │          │          │見本院(五)│
│    │        │          │          │          │          │卷第199 │
│    │        │          │          │          │          │頁      │
├──┼────┼─────┼─────┼─────┼─────┼────┤
│10  │88.12.10│七熹股份有│702元     │辛○○2枚 │簽帳單在警│中國信託│
│    │        │限公司    │          │          │3卷第29頁 │商業銀行│
│    │        │          │          │          │          │客戶消費│
│    │        │          │          │          │          │明細表，│
│    │        │          │          │          │          │見原審卷│
│    │        │          │          │          │          │五第199 │
│    │        │          │          │          │          │頁      │
│    │        │          │          │          │          │        │
├──┼────┼─────┼─────┼─────┼─────┼────┤
│11  │88.12.10│七熹股份有│3,528元   │辛○○2枚 │簽帳單在警│中國信託│
│    │        │限公司    │          │          │3卷第24頁 │商業銀行│
│    │        │          │          │          │          │客戶消費│
│    │        │          │          │          │          │明細表，│
│    │        │          │          │          │          │見原審卷│
│    │        │          │          │          │          │五第199 │
│    │        │          │          │          │          │頁      │
│    │        │          │          │          │          │        │
├──┼────┼─────┼─────┼─────┼─────┼────┤
│12  │88.12.9 │漢神百貨名│396元     │辛○○2枚 │簽帳單在警│中國信託│
│    │        │店股份有限│          │          │3卷第32頁 │商業銀行│
│    │        │公司      │          │          │          │客戶消費│
│    │        │          │          │          │          │明細表，│
│    │        │          │          │          │          │見原審卷│
│    │        │          │          │          │          │五第200 │
│    │        │          │          │          │          │頁      │
├──┼────┼─────┼─────┼─────┼─────┼────┤
│13  │88.12.13│漢神百貨名│1,504元   │辛○○2枚 │簽帳單在警│中國信託│
│    │        │店股份有限│          │          │3卷第23頁 │商業銀行│
│    │        │公司      │          │          │          │客戶消費│
│    │        │          │          │          │          │明細表，│
│    │        │          │          │          │          │見原審卷│
│    │        │          │          │          │          │五第200 │
│    │        │          │          │          │          │頁      │
│    │        │          │          │          │          │        │
├──┼────┼─────┼─────┼─────┼─────┼────┤
│14  │88.12.13│漢神百貨名│1,596元   │辛○○2枚 │簽帳單在警│中國信託│
│    │        │店股份有限│          │          │3卷第23頁 │商業銀行│
│    │        │公司      │          │          │          │客戶消費│
│    │        │          │          │          │          │明細表，│
│    │        │          │          │          │          │見原審卷│
│    │        │          │          │          │          │五第200 │
│    │        │          │          │          │          │頁      │
│    │        │          │          │          │          │        │
├──┼────┼─────┼─────┼─────┼─────┼────┤
│15  │88.12.13│漢神百貨名│7,749元   │辛○○2枚 │簽帳單在警│中國信託│
│    │        │店股份有限│          │          │3卷第22頁 │商業銀行│
│    │        │公司      │          │          │          │客戶消費│
│    │        │          │          │          │          │明細表，│
│    │        │          │          │          │          │見原審卷│
│    │        │          │          │          │          │五第200 │
│    │        │          │          │          │          │頁      │
│    │        │          │          │          │          │        │
├──┼────┼─────┼─────┼─────┼─────┼────┤
│16  │88.12.14│漢神百貨名│796元     │辛○○2枚 │簽帳單在警│中國信託│
│    │        │店股份有限│          │          │3卷第23頁 │商業銀行│
│    │        │公司      │          │          │          │客戶消費│
│    │        │          │          │          │          │明細表，│
│    │        │          │          │          │          │見原審卷│
│    │        │          │          │          │          │五第200 │
│    │        │          │          │          │          │頁      │
│    │        │          │          │          │          │        │
├──┼────┼─────┼─────┼─────┼─────┼────┤
│17  │88.12.08│鉅豪服飾精│5,780元   │辛○○2枚 │簽帳單在警│中國信託│
│    │        │品名店    │          │          │3卷第22頁 │商業銀行│
│    │        │          │          │          │          │客戶消費│
│    │        │          │          │          │          │明細表，│
│    │        │          │          │          │          │見原審卷│
│    │        │          │          │          │          │五第201 │
│    │        │          │          │          │          │頁      │
│    │        │          │          │          │          │        │
├──┼────┼─────┼─────┼─────┼─────┼────┤
│18  │88.12.15│鉦金店銀樓│31,090元  │辛○○2枚 │簽帳單在警│中國信託│
│    │        │          │          │          │3卷第32頁 │商業銀行│
│    │        │          │          │          │          │客戶消費│
│    │        │          │          │          │          │明細表，│
│    │        │          │          │          │          │見原審卷│
│    │        │          │          │          │          │五第201 │
│    │        │          │          │          │          │頁      │
│    │        │          │          │          │          │        │
├──┼────┼─────┼─────┼─────┼─────┼────┤
│19  │88.12.20│太平洋崇光│3,980元   │辛○○2枚 │簽帳單在警│中國信託│
│    │        │百貨股份有│          │          │3卷第16頁 │商業銀行│
│    │        │限公司    │          │          │          │客戶消費│
│    │        │          │          │          │          │明細表，│
│    │        │          │          │          │          │見原審卷│
│    │        │          │          │          │          │五第201 │
│    │        │          │          │          │          │頁      │
│    │        │          │          │          │          │        │
├──┼────┼─────┼─────┼─────┼─────┼────┤
│20  │88.12.20│太平洋崇光│7,200元   │辛○○2枚 │簽帳單在警│中國信託│
│    │        │百貨股份有│          │          │3卷第16頁 │商業銀行│
│    │        │限公司    │          │          │          │客戶消費│
│    │        │          │          │          │          │明細表，│
│    │        │          │          │          │          │見原審卷│
│    │        │          │          │          │          │五第201 │
│    │        │          │          │          │          │頁      │
│    │        │          │          │          │          │        │
├──┼────┼─────┼─────┼─────┼─────┼────┤
│21  │88.12.20│巨登企業行│30,000元  │辛○○2枚 │          │中國信託│
│    │        │          │          │          │          │商業銀行│
│    │        │          │          │          │          │客戶消費│
│    │        │          │          │          │          │明細表，│
│    │        │          │          │          │          │見原審卷│
│    │        │          │          │          │          │五第197 │
│    │        │          │          │          │          │頁      │
│    │        │          │          │          │          │        │
├──┴────┴─────┴─────┴─────┴─────┴────┤
│總計金額：153,869元（起訴書誤載為150,284）                              │
└────────────────────────────────────┘
┌────────────────────────────────────┐
│四、宙○○（卡號：0000-0000-0000-0000）                                 │
├──┬────┬─────┬─────┬─────┬─────┬────┤
│編號│消費日  │特約商店  │消費金額  │偽造之署名│備註一    │備註二  │
│    │        │          │（新台幣）│（枚）    │          │        │
│    │        │          │          │          │          │        │
├──┼────┼─────┼─────┼─────┼─────┼────┤
│1   │88.12.7 │夜歡大舞廳│20,000元  │宙○○2枚 │          │中國信託│
│    │        │          │          │          │          │商業銀行│
│    │        │          │          │          │          │客戶消費│
│    │        │          │          │          │          │明細表，│
│    │        │          │          │          │          │見原審卷│
│    │        │          │          │          │          │五第194 │
│    │        │          │          │          │          │頁      │
│    │        │          │          │          │          │        │
├──┼────┼─────┼─────┼─────┼─────┼────┤
│2   │88.12.7 │捷登通信行│14,200元  │宙○○2枚 │          │中國信託│
│    │        │          │          │          │          │商業銀行│
│    │        │          │          │          │          │客戶消費│
│    │        │          │          │          │          │明細表，│
│    │        │          │          │          │          │見原審卷│
│    │        │          │          │          │          │五第194 │
│    │        │          │          │          │          │頁      │
│    │        │          │          │          │          │        │
├──┼────┼─────┼─────┼─────┼─────┼────┤
│3   │88.12.7 │銘鴻通訊店│12,800元  │宙○○2枚 │          │中國信託│
│    │        │          │          │          │          │商業銀行│
│    │        │          │          │          │          │客戶消費│
│    │        │          │          │          │          │明細表，│
│    │        │          │          │          │          │見原審卷│
│    │        │          │          │          │          │五第195 │
│    │        │          │          │          │          │頁      │
│    │        │          │          │          │          │        │
├──┼────┼─────┼─────┼─────┼─────┼────┤
│4   │88.12.8 │雅地冰果店│20,000元  │宙○○2枚 │          │中國信託│
│    │        │          │          │          │          │商業銀行│
│    │        │          │          │          │          │客戶消費│
│    │        │          │          │          │          │明細表，│
│    │        │          │          │          │          │見原審卷│
│    │        │          │          │          │          │五第194 │
│    │        │          │          │          │          │頁      │
│    │        │          │          │          │          │        │
├──┼────┼─────┼─────┼─────┼─────┼────┤
│5   │88.12.8 │金寶貝視聽│25,000元  │宙○○2枚 │          │中國信託│
│    │        │歌唱      │          │          │          │商業銀行│
│    │        │          │          │          │          │客戶消費│
│    │        │          │          │          │          │明細表，│
│    │        │          │          │          │          │見原審卷│
│    │        │          │          │          │          │五第194 │
│    │        │          │          │          │          │頁      │
│    │        │          │          │          │          │        │
├──┴────┴─────┴─────┴─────┴─────┴────┤
│總計金額：92,000元                                                      │
└────────────────────────────────────┘
┌────────────────────────────────────┐
│五、戌○○（卡號：0000-0000-0000-0000）                                 │
├──┬────┬─────┬─────┬─────┬─────┬────┤
│編號│消費日  │特約商店  │消費金額  │偽造之署名│備註一    │備註二  │
│    │        │          │（新台幣）│（枚）    │          │        │
├──┼────┼─────┼─────┼─────┼─────┼────┤
│1   │88.12.9 │十里洋視聽│7,160元   │戌○○2枚 │          │中國信託│
│    │        │歌唱社    │          │          │          │商業銀行│
│    │        │          │          │          │          │客戶消費│
│    │        │          │          │          │          │明細表，│
│    │        │          │          │          │          │見原審卷│
│    │        │          │          │          │          │五第212 │
│    │        │          │          │          │          │頁      │
│    │        │          │          │          │          │        │
├──┼────┼─────┼─────┼─────┼─────┼────┤
│2   │88.12.10│巨翔服飾精│60,000元  │戌○○2枚 │          │中國信託│
│    │        │品店      │          │          │          │商業銀行│
│    │        │          │          │          │          │客戶消費│
│    │        │          │          │          │          │明細表，│
│    │        │          │          │          │          │見原審卷│
│    │        │          │          │          │          │五第213 │
│    │        │          │          │          │          │頁      │
│    │        │          │          │          │          │        │
├──┼────┼─────┼─────┼─────┼─────┼────┤
│3   │88.12.10│家福股份有│24,633元  │戌○○2枚 │          │中國信託│
│    │        │限公司    │          │          │          │商業銀行│
│    │        │          │          │          │          │客戶消費│
│    │        │          │          │          │          │明細表，│
│    │        │          │          │          │          │見原審卷│
│    │        │          │          │          │          │五第212 │
│    │        │          │          │          │          │頁      │
│    │        │          │          │          │          │        │
├──┼────┼─────┼─────┼─────┼─────┼────┤
│4   │88.12.11│家福股份有│26,157元  │戌○○2枚 │          │中國信託│
│    │        │限公司    │          │          │          │商業銀行│
│    │        │          │          │          │          │客戶消費│
│    │        │          │          │          │          │明細表，│
│    │        │          │          │          │          │見原審卷│
│    │        │          │          │          │          │五第212 │
│    │        │          │          │          │          │頁      │
│    │        │          │          │          │          │        │
├──┼────┼─────┼─────┼─────┼─────┼────┤
│5   │88.12.11│家福股份有│13,856元  │戌○○2枚 │          │中國信託│
│    │        │限公司    │          │          │          │商業銀行│
│    │        │          │          │          │          │客戶消費│
│    │        │          │          │          │          │明細表，│
│    │        │          │          │          │          │見原審卷│
│    │        │          │          │          │          │五第212 │
│    │        │          │          │          │          │頁      │
│    │        │          │          │          │          │        │
├──┼────┼─────┼─────┼─────┼─────┼────┤
│6   │88.12.31│中華電信股│13元      │戌○○2枚 │          │中國信託│
│    │        │份有限公司│          │          │          │商業銀行│
│    │        │          │          │          │          │客戶消費│
│    │        │          │          │          │          │明細表，│
│    │        │          │          │          │          │見原審卷│
│    │        │          │          │          │          │五第212 │
│    │        │          │          │          │          │頁      │
│    │        │          │          │          │          │        │
├──┴────┴─────┴─────┴─────┴─────┴────┤
│總計金額：131,819元（未據起訴，因裁判上一罪關係，為起訴效力所及）       │
└────────────────────────────────────┘


司法院資訊處製作；財團法人民間司法改革基金會備份。
